臺灣高等法院臺南分院刑事判決　　　　　九十三年度上重更(三)字第二七七號　Ｇ
　　　上　訴　人
　　　即　被　告　戊　○　○
　　　指定辯護人　本院公設辯護人　丙　○　○
　　　上　訴　人
　　　即　被　告　甲　○　○
　　　選任辯護人　張　慶　宗　律師
右上訴人因擄人勒贖等案件，不服臺灣嘉義地方法院八十六年度重訴字第一五號中華
民國八十八年二月九日第一審判決（起訴案號：臺灣嘉義地方法院檢察署八十六年度
偵字第四九六六、五一九一、五二六０、五五七七、五六五一、五七六八、五七九六
、五八一二號、八十六年度偵緝字第九一號），提起上訴，判決後，經最高法院第三
次發回，本院判決如左：
      主      文
原判決關於戊○○擄人勒贖及其定應執行刑部分，暨沈榮文（即甲○○）部分，均撤
銷。
戊○○共同意圖勒贖而擄人，處有期徒刑拾貳年，褫奪公權陸年，扣案捷克製制式手
槍（管制編號0000000000號）壹支、子彈伍顆均沒收。
甲○○（即沈榮文）共同意圖勒贖而擄人，處有期徒刑拾年，褫奪公權陸年，扣案捷
克製制式手槍（管制編號0000000000號）壹支、子彈伍顆均沒收；又未經
許可，無故持有手槍，處有期徒刑壹年貳月，扣案美製制式點三五七手槍壹支（管制
編號0000000000號）、子彈捌顆均沒收；應執行有期徒刑拾壹年，褫奪公
權陸年，扣案捷克製制式手槍（管制編號0000000000號）壹支、子彈伍顆
、美製制式點三五七手槍壹支（管制編號0000000000號）、子彈捌顆均沒
收。
      事      實
一、戊○○、沈榮文（已改名甲○○，前有傷害、恐嚇、槍奪等前科，惟與本案均未
    構成累犯）與吳阿通即綽號「阿勇」（已歿）因知悉乙○○（另案經判處有期徒
    刑三年確定）在販賣俗稱「賊仔車」之拼裝車（即Ａ、Ｂ車），於民國（下同）
    八十五年十月間，沈榮文透過吳阿通及戊○○（時為吳阿通之小弟）分別交付乙○○新台幣（下同）二十萬、五十萬及五十萬元，作為購買拼裝車之車款，嗣乙○○因無法交車，而向沈榮文等三人收取之車款又已花用殆盡，無法向彼等交代
    ，乃向沈榮文等三人佯稱已向丁○○調車，車款已交給丁○○云云，惟經過數月
    仍未見乙○○交車，沈榮文透過吳阿通聯絡乙○○叫丁○○出面說明何以一直未
    交車，乙○○明知自己將上開購車款花罄，乃思利用丁○○代其解決上開車款，
    遂隱瞞事實而允之，戊○○、沈榮文、吳阿通、乙○○及另二位不詳姓名成年男
    子乃共同基於妨害自由之犯意聯絡，於八十六年四月十五日（起訴書誤載為八十
    六年四月十日）上午九時許，戊○○、乙○○與另二位不詳姓名之成年男子基於
    共同未經許可持有制式手槍及子彈之犯意聯絡，由戊○○攜帶前不詳時地已持有
    之具殺傷力客觀上足以危害人之生命、身體之兇器捷克製制式手槍一支（管制編
    號0000000000號）及二發以上之子彈，自嘉義市某處共乘一部計程車
    至台南縣麻豆鎮麻豆監理站（以下簡稱麻豆監理站）前下車，推由乙○○打電話
    與丁○○相約在麻豆監理站門口會合，商討購買小客車事宜，丁○○不疑有他，
    依約駕駛ＴＬ─八八０三號自小客車至該監理站，即遭戊○○持前開手槍及子彈
    押住，以強暴方法剝奪丁○○之行動自由，並將丁○○押入其所有之ＴＬ─八八
    ０三號小客車後座中間，再由乙○○開車，另二位男子亦上車，途中乙○○打電
    話聯絡吳阿通後，一起將丁○○押至嘉義縣東石鄉某座廟前，沈榮文與吳阿通則
    共乘一輛腳踏車前往會合，經沈榮文詢問丁○○「乙○○有無將車款交給你」等
    語，丁○○向沈榮文說明並未拿到乙○○交予之購車款後，沈榮文即對丁○○表
    示：我只針對乙○○，你不用怕等語，戊○○、沈榮文、吳阿通始知渠等交給乙○○之購車款悉數為乙○○花光，並無轉交給丁○○之情事。嗣戊○○、沈榮文
    、乙○○、吳阿通因認丁○○做贓車買賣生意好賺，竟萌貪念，變更剝奪丁○○
    行動自由之犯意為擄人勒贖之犯意，四人並與另二位不詳姓名男子基於共同意圖
    為自己不法所有之犯意聯絡，並藉詞因乙○○向其買車未獲置理而錢被輸掉，由
    乙○○對丁○○恫稱「要拿出六百萬元出來解決，才放你回去」等語，丁○○表
    示沒有那麼多錢，即遭乙○○、吳阿通、戊○○等人毆打（未成傷），乙○○、
    吳阿通復表示沒有六百萬元，最少也要三百七十萬元，戊○○與乙○○則表示至
    少要籌到一百萬元，丁○○因見戊○○持有前開手槍及子彈，並遭沈榮文以行動
    電話毆打腳部，恐受不測，身心俱受到壓抑而至使不能抗拒，乃允以打電話籌錢
    ，沈榮文因欲前往雲林縣口湖鄉送茶葉，即返回駕駛ＵＱ－五九二八號奧迪汽車
    前來。戊○○、吳阿通、乙○○等人即將丁○○押上沈榮文所駕駛之ＵＱ－五九
    二八號自小客車，吳阿通坐在前座，乙○○與丁○○二人坐在後座，戊○○與另
    二位不詳姓名男子則共同駕駛乘坐丁○○所有之前開ＴＬ─八八０三號自小客車
    尾隨在後，一行人即往雲林縣方向行駛，在東石開往雲林縣途中，乙○○一路令
    丁○○以行動電話向親友調錢，丁○○經一番努力而獲得其妹婿林福祥答應調借
    一百萬元，於獲得乙○○、吳阿通同意後，約定在嘉義縣大林鎮○○○○路大林
    交流道附近交款，旋即驅車前往大林交流道附近，戊○○因駕駛之自用小客車係
    丁○○所有，恐遭丁○○親友察覺，乃呼請不知情之司機湯士喜駕駛計程車前來
    該處，並將丁○○所有之前開小客車駛至附近公墓停放，再與另二位不詳姓名男
    子押丁○○搭乘湯士喜駕駛之計程車前往取款，乙○○與吳阿通於大林交流道交
    代戊○○取款及聯絡事宜後，即由沈榮文駕駛ＵＱ－五九二八號小客車搭載離去
    。於大林交流道附近等候交款時，其中一名不詳姓名之人，單獨起意強行取走丁○○身上之現款一萬五千元，同日下午三時許，林福祥攜帶五十萬元（僅籌到五
    十萬元）現款抵達，並將現款交給丁○○，戊○○在旁持槍以手提包掩蓋，丁○○示意林福祥暫時離開後，隨即將該包現款丟向戊○○，並乘機逃跑至附近黑人
    高速巴士站外，躲在一部ＲＷ－七七一三號自小客車旁，戊○○拾錢坐上湯士喜
    駕駛之計程車，命不知情之湯士喜開到丁○○躲藏處之路邊，另行獨自基於殺人
    犯意，掏槍朝丁○○射擊二槍，幸僅擊中ＲＷ－七七一三號車之後擋風玻璃（毀
    損部分未據告訴，殺人未遂部分已判決確定），戊○○隨車逸脫。嗣戊○○、沈
    榮文先後因另案通緝為警逮獲，並扣得上開手槍及子彈。
二、沈榮文另於不詳時地，未經許可，無故持有美製制式點三五七手槍一支（管制編
    號0000000000號）及制式子彈十一顆（因鑑定已試射三顆），並將之
    藏在嘉義縣番路鄉仁義潭環潭公路空屋後水槽底下，於八十六年七月十九日下午
    五時十五分許，為嘉義縣警察局刑警隊派員帶同沈榮文前往上址起出，並扣得上
    開手槍及子彈。
三、案經嘉義縣警察局及該局民雄分局先後移送臺灣嘉義地方法院檢察署檢察官偵查
    起訴。
      理      由
壹、上訴人即被告戊○○被訴持有制式手槍、子彈部分，業經原審判決公訴不受理，
    公訴人未上訴而確定；又被告戊○○被訴共同使人受重傷未遂及殺人未遂部分，
    分別經發回前，本院八十九年度上重更(一)字第五七六號判決，各判處有期徒刑三
    年及六年，被告戊○○不服提起上訴，經最高法院九十一年度台上字第六三五二
    號判決駁回上訴確定在案，合先說明。
貳、被告戊○○、沈榮文被訴擄人勒贖部分：
一、被告戊○○部分：
  (一)訊據被告戊○○雖坦承有於右揭時、地，持制式手槍及子彈剝奪被害人丁○○行
    動自由，及要被害人丁○○籌錢，在大林交流道交付五十萬元等情不諱，惟矢口
    否認有右揭擄人勒贖之犯行，辯稱：其於八十六年四月十五日與共同被告乙○○
    至臺南縣麻豆監理站找被害人丁○○，是因其有交二十萬元錢予乙○○欲買車，
    但乙○○收錢之後，過了很久仍未交車，乙○○指稱已向被害人丁○○調車，錢
    已交付被害人丁○○，才要找丁○○質問車子之事，才由乙○○聯絡丁○○出面
    說明，因惟恐被害人丁○○耍賴，才在麻豆監理站拿槍押被害人丁○○，到了東
    石鄉某座廟前時，被告沈榮文與吳阿通即綽號「阿勇」才前來，被告沈榮文有質
    問被害人丁○○稱：其把錢交共同被告乙○○買車子，為何沒交車？被害人丁○○答稱伊並未沒收到錢，沈榮文仍要其負責一半，所以才要被害人丁○○籌錢交
    付，並於大林交流道交付五十萬元，是其與被害人丁○○間有金錢糾紛，並非擄
    人勒贖或強盜云云。
  (二)惟查：
  1.共同被告乙○○於本院上重訴審時供稱：「（沈榮文有拿五十萬元給你買ＢＭＷ
    轎車？）有的，是買兩部共一百萬元。」、「（沈榮文買車如何聯絡，約定錢在
    何處交付？）在鹿谷，本來吳阿通說先要買一部ＢＭＷ後來沈榮文也說要買一部
    ，他叫吳阿通與我聯絡的，當時我與沈榮文不太認識。」、「（價格約定是與沈
    榮文還是透過吳阿通？）與吳阿通說好一部五十萬元，他是透過吳阿通與我聯絡
    的。」、「（買車的錢誰交給你的？）在鹿谷山上他們二人各拿五十萬元給我，
    去鹿谷是吳阿通向我約的，是去沈榮文製茶的地方。」、「（是以現金還是支票
    支付？）現金。」、「（沈榮文買車多久交車，有無約在何處交車？）我說差不
    多十多天交車，我說丁○○如交車給我，我會打電話聯絡」等語（本院上重訴卷
    第七四頁至第七五頁）；嗣於本院更一審調查時亦供稱：「我是在賣「賊仔車」
    我收了沈榮文和『阿勇』（吳阿通）各五十萬元，也收了戊○○二十萬元，因為
    我沒有Ａ、Ｂ車（賊仔車）所以我向丁○○要調車，後來丁○○也是因為Ａ、Ｂ
    車（賊仔車）被捉（入獄）了，我就沒有辦法把車子交給他們，才會引起誤會。
    ‧‧」、「（你有何陳述？）丁○○當初是和我在臺南監獄同房，我們在裡面就
    講好出來要做什麼生意，出來以後我和丁○○要做分解車（贓車），由丁○○收
    購贓車，由我來出售，這中間我有向丁○○調二部車，丁○○說一部車要四十萬
    元，我再賣給沈榮文及吳阿通各五十萬元，車子是進口車ＢＭＷ的車子，過二天
    以後，戊○○再向我買一部國產車，我問丁○○這種車子一部要多少，丁○○說
    要十五萬元，我賣給戊○○二十萬元，經過一段時間，我打電話給丁○○要車子
    ，問他車子好了沒有，他說沒有辦法，因為警察在注意我，丁○○要我找一塊工
    地，工廠要搬到中部，我要和丁○○合夥經營，因為我沒有錢，我就去找吳阿通
    合夥，吳阿通花了一百多萬，後來丁○○被捉，我不知道，因為我欠吳阿通錢，
    吳阿通來找我說工廠要遷到中部，為什麼到現在還沒有消息，我沒有辦法聯絡丁○○，我向他們拿錢，但是沒有辦法交車，所以就躲起來了，後來我在豐原被戊○○捉到，戊○○聯絡吳阿通，才會引起本件糾紛，後來丁○○交保，我被戊○○押去麻豆，戊○○逼我聯絡丁○○出來，出來以後就發生這件事，之後丁○○
    誤會我，本件是我主導的」等語（本院更一審卷第一七三頁至第一七五頁）。從
    共同被告乙○○上開供述之情節觀之，被告沈榮文及吳阿通確有交付乙○○各以
    五十萬元，欲向乙○○購買進口車ＢＭＷ之「Ａ、Ｂ車」各一輛，被告戊○○亦
    有交付二十萬元，向乙○○購買一輛國產車，因擬向被害人調車，然被害人丁○○因警方在注意，無法交車，致乙○○亦無法交車給沈榮文等人，引起債務糾紛
    ，而有被害人丁○○所指稱被押走並調錢支付之情事，要無疑義。是被告戊○○
    辯稱：其於八十六年四月十五日與共同被告乙○○至臺南縣麻豆監理站找被害人
    丁○○，是因其有交錢予共同被告乙○○欲買車，然共同被告乙○○收錢之後久
    未交車，經共同被告乙○○指稱其錢交付被害人丁○○，才要找被害人丁○○質
    問車子之事，因惟恐被害人丁○○耍賴，才在麻豆監理站拿槍押被害人丁○○，
    解決其等與被害人丁○○間之買車糾紛，尚非無可採。至最高法院前次發回意旨
    認：「沈榮文、吳阿通、戊○○既已交付鉅額車款，何以未索取任何收據留存？
    」，然參以乙○○與被害人丁○○從事買賣「Ａ、Ｂ車」，渠等所從事者為不法
    之徒之贓車買賣，為掩飾、湮滅彼等之違法行為，猶恐不足，是否與一般合法買
    賣行為，由雙方簽訂契約，立下收取車款之收據，實有疑義，且買賣汽車，不以
    訂立書面契約為成立要件，為非要式行為，自不以立據留存為必要，附予說明。
    綜合上情以觀，足見被告戊○○等人於押走被害人丁○○之初，其目的係為解決
    買車之糾紛，僅有剝奪被害人丁○○行動自由之犯意，並無不法所有之意圖，應
    堪認定。
  2.其次，被告等押走丁○○後，被害人丁○○一再告稱並未收取乙○○向被告戊○○、沈榮文及吳阿通取得之購車款二十萬元、五十萬元及五十萬元，亦未與乙○○合夥投資興建工廠之情事，僅係乙○○曾打電話邀被害人丁○○一起投資，被
    害人丁○○與乙○○並無車款及投資糾紛等情，迭據被害人丁○○於原審及本院
    歷審審理時供述無訛（詳附件）；而同案共犯乙○○就此之供詞：於臺灣嘉義
    地方法院八十九年度重訴緝字第一號審理時供稱：「我之前拿八十萬元給他，約
    他出來是要說車子如無法取得，要他先還我錢，而且他不認識對方，才說我們擄
    人勒贖」（八十九年重訴緝字第一號卷第一宗第二八頁反面）、「（你拿了多少
    錢給丁○○？）八十萬元」（同上卷第一宗第五五頁）、「‧‧‧我只拿二十萬
    元的訂金給丁○○，其他的車款都被我花掉了‧‧‧」（同上卷第一宗第一二五
    頁）、「我帶沈榮文他們去找丁○○，我跟丁○○說我交車款八十萬元給你，叫
    他們自己去處理。‧‧‧」、「‧‧‧交八十萬元給丁○○是因為他跟我說還要
    跟別人調車，叫我要先付款‧‧‧」（同上卷第二宗第四五八頁）、「（有無把
    錢交給丁○○？）忘記了」等語（同上卷第二宗第四七八頁）；於該案上訴到
    本院審理時（即本院九十二年度上訴字第三四號）則供稱：「‧‧‧我約吳阿通
    共同做汽車解體生意，丁○○要做我的上游，後來丁○○被抓我並不知道，我打
    丁○○的電話及手機都不通，吳阿通向我說工廠已經要開了，丁○○是在做什麼
    ，吳阿通有拿八十萬元要我去買車，丁○○卻不見了，而吳阿通卻會找我」、「
    （八十萬元你有無拿給丁○○？）我不記得有無將錢拿給丁○○。‧‧‧」（本
    院九十二年度上訴字第三四號卷第九三頁）、「（你錢是否沒有給丁○○？）我
    不記得，忘記了」、「（有無將戊○○交給你的二十萬給丁○○？）我忘記了」
    等語（同上卷第三四號卷第一七二頁至第一七三頁），是就同案共犯在其所犯擄
    人勒贖之案件審理時前後所供，先則陳稱說曾轉交八十萬元予丁○○、繼則供稱
    說曾轉交二十萬元、最後則以「不記得」云云搪塞；再比對乙○○於本件審理
    時到庭之供述：「‧‧‧我有將底價八十萬元（二部）給丁○○。另二十萬元拿
    去賭博，所以無法交車‧‧‧」（本院上重訴審卷第二宗第七六頁）、「‧‧‧
    這中間我有向丁○○調二部車，丁○○說一部車要四十萬元，我再賣給沈榮文及
    吳阿通各五十萬元‧‧‧」（本上重更(一)審卷第二宗第一七五頁）、「我只有拿
    二十萬元給丁○○，我向沈榮文、吳阿通拿錢以後，丁○○被捉了，我找不到丁○○」（同上卷第二宗第三五頁），亦屬前後矛盾，倘若成本係每部四十萬元，
    則二十萬元顯然是乙○○的利潤，縱使二十萬元由乙○○賭博花掉，亦不致影響
    交車才對？綜上所述，同案共犯乙○○顯未曾交付任何車錢給丁○○至明。而依
    被告沈榮文於警訊及原審之供詞：「‧‧‧戊○○帶丁○○來找我證明買車之事
    ，可是丁○○說並未交付五十萬元給他，‧‧‧」（警卷第三宗第十頁反面）、
    「當天在東石鄉廟前見面後，證明丁○○並沒有收到我交給乙○○買車之五十萬
    元‧‧‧」（同卷第十二頁）、「‧‧‧丁○○叫我到旁邊說話，丁○○說乙○○根本沒有拿五十萬元給他‧‧‧」等語（原審重訴字第一五號卷第一宗第一七
    八頁背面）。足見被告沈榮文於丁○○、乙○○對質後已知乙○○未將車款轉交
    丁○○甚明。是被告戊○○於押走被害人丁○○之初，雖係為解決彼等與乙○○
    間之買車債務糾紛，然在上開廟口經被害人丁○○告知乙○○未將車款交付，與
    乙○○亦無投資債務糾紛後，已知悉被害人丁○○並無交付財物之義務，乃竟與
    沈榮文、乙○○、吳阿通等人共同施強暴行為，威迫被害人丁○○交付財物六百
    萬元，經被害人丁○○一再表示沒有那麼多錢，始降為三百七十萬元，且令被害
    人丁○○先籌措一百萬元交付，其後更與另二位不詳姓名成年男子共同押解被害
    人丁○○前往大林交流道取款，渠等有使被害人以財物取贖人身之意思，灼然甚
    明，其已變更妨害自由之犯意為擄人勒贖之犯意，亦無疑義。參諸被告沈榮文既
    然一開始都說在確認丁○○沒有收到錢後，伊只針對乙○○（事後丁○○亦附合
    沈榮文此部分的供述，詳附件筆錄），並與吳阿通共同押走乙○○質問（見本院
    上重訴第五三八號卷第一宗第一八五頁第四行，沈榮文筆錄），而被告戊○○只
    是吳阿通身邊的小弟（見同上卷第一宗第一九九頁，戊○○筆錄及本院更三卷第
    二宗第一四六頁），當時為何還要跟被害人丁○○索取五十萬元，且於取得五十
    萬元後，還要將剩下的錢交給被告沈榮文及吳阿通（本院上重更一卷第二宗第一
    四二頁乙○○筆錄、同卷第一四三頁至第一四四頁戊○○筆錄）？足見渠等於該
    時即有犯意之聯絡及行為之分擔至明。
  3.被害人丁○○於警訊、偵查、原審及本院歷審指訴之情節詳如附件，被害人丁○○指述被押走強取財物之情節，對於將其押走究為四或五人？何人對其恫稱交付
    財物？勒取之財物若干？在何時地被勒取財物？係遭何人毆打？先後供述雖有所
    不同，然對於其為被告戊○○等人持前開手槍及子彈，將其押往嘉義縣東石鄉某
    廟口談論被告沈榮文、戊○○、吳阿通等人與乙○○間之買車糾紛，於向被告戊○○等人表示未收取乙○○交付之車款後，乙○○、吳阿通仍藉詞因買車乙事未
    獲置理，害乙○○將車款賭輸花光，先後向其勒取財物，經一番討價還價，始由
    六百萬元降為三百七十萬元，被告戊○○及乙○○、吳阿通等人，並對其毆打，
    以強暴方法，至使其不能抗拒，而打電話向親友籌措現金，於其向妹婿林福祥籌
    到現金五十萬元後，由被告戊○○等人押其前往大林交流道附近取款等情，則供
    述極為明確，且大致相符；按證據之取捨及證據之證明力如何，均屬事實審法院
    得自由裁量、判斷之職權，苟其此項裁量、判斷，並不悖乎通常一般之人日常生
    活經驗之定則或論理法則，又於判決內論敘其何以作此判斷之心證理由者，即不
    得任意指摘其為違法。經查：被害人丁○○供稱在麻豆監理站將其押走之人，或
    稱四人，或稱五人，參以被害人丁○○於本院更一審後均供稱四人，及被告戊○○、乙○○亦均供稱四人等情觀之，本院認在麻豆監理站將押走被害人之人應為
    四人，即被告戊○○及乙○○與另二位不詳姓名成年男子；又被害人丁○○於原
    審及本院更一審、本審審理時固均供稱被告沈榮文經其說明沒有拿到乙○○的車
    款後，被告沈榮文有對其表示不要怕，伊只針對乙○○等語，惟其於警訊及偵審
    中亦指證稱：八十六年四月十日上午九時三十分許，在台南縣麻豆監理站，伊遭
    戊○○、乙○○等人持槍押上伊自己之小客車（車號ＴＬ－八八０三），至嘉義
    縣東石鄉一間小廟前，沈榮文與另一名男子（即綽號阿勇之吳阿通）前來會合，
    沈榮文聲稱有拿錢予乙○○要向伊買車等語，伊稱：伊根本沒拿到錢等語，乙○○稱：其找不到伊，就把錢賭輸掉，要伊負責等語，繼又稱：伊做贓車很好賺，
    要拿出六百萬元出來，伊說沒那麼多錢，他們就毆打伊，沈榮文用行動電話電池
    打伊之腳，嗣沈榮文與該不詳姓名男子即回去，十餘分鐘後，由沈榮文駕駛一輛
    奧迪車回來，伊、乙○○、戊○○及吳阿通即上沈榮文之車，另二人駕駛伊之車
    ，往雲林縣口湖鄉方向行駛，於車上，仍迫令伊向親友籌款，並約在大林交流道
    交錢，至大林交流道，沈榮文、乙○○等人始先離去等語等情（詳附件所載被害
    人丁○○於警訊及偵審中之供述），且被告沈榮文亦確有於前揭時間與吳阿通至
    嘉義縣東石鄉某座廟與戊○○等人會合，並由乙○○、吳阿通藉詞因乙○○向被
    害人買車未獲置理，錢被乙○○輸掉，要被害人拿出錢款六百萬元出來解決，始
    放被害人回去，且沈榮文有返回駕駛奧迪汽車前來，由戊○○、吳阿通、乙○○
    等人押被害人上沈榮文駕駛之汽車往雲林縣方向行駛，於車上，再由乙○○續迫
    令被害人向親友籌款贖人等情，詳如前述，自堪認應認為被告戊○○、沈榮文等
    二人有被訴夥同乙○○、吳阿通等人持槍（管制編號0000000000號之
    手槍）意圖勒贖而擄人之犯行甚明。又本案係由案外人吳阿通指示被告戊○○帶
    人與乙○○押被害人丁○○談判解決買車糾紛，於車行途中，乙○○復打電話向
    吳阿通表示已押到被害人丁○○，吳阿通始與被告沈榮文前往會合，是吳阿通顯
    係居於實際領導、指揮之地位，於被告戊○○等人將被害人丁○○押往與吳阿通
    見面之前，吳阿通之意見為何，尚屬未知，被告戊○○等人似無於押解被害人丁○○前往東石鄉某不知名廟口前，即對被害人勒索財物之理，是被告戊○○、沈
    榮文、吳阿通、乙○○等人向被害人丁○○勒索財物以取贖人身，應係在上開廟
    口與吳阿通見面之後應可確認；至勒取財物之金額，參以被害人丁○○供稱：因
    其表示沒有那麼多錢，才被乙○○、吳阿通等人毆打，嗣後一直降價，乙○○說
    他們賠了三百七十萬元，而降到三百七十萬元，乙○○、戊○○說要儘量湊到一
    百萬元等情觀之，足見被告戊○○等人向被害人丁○○威迫交付之財物，應為六
    百萬元，嗣後降為三百七十萬元，並令被害人丁○○先籌措交付一百萬元，應可
    認定。
  4.證人林福祥於偵查中供稱：八十六年四月十五日下午三時二十分許，有在大林交
    流道將五十萬元交予丁○○，在大林交流道，看見丁○○和戊○○一起走向我，
    我下車，拿錢下來，我錢交丁○○掉頭就走，．．我回頭看到丁○○往黑人巴士
    站方向跑，戊○○追他，丁○○摔了一跤，戊○○搶走丁○○之錢，．．戊○○
    坐在計程車，拿出槍對跑到黑人巴士站的丁○○開槍。錢我是向郭文寶拿三十萬
    元，陳芳田拿二十萬元。是丁○○打電話向他調錢等語（見八六偵字第四九六六
    號卷第六二頁至第六三頁），核與被害人丁○○所指述之情節相吻合，且為被告
    戊○○所不爭執（本院更三卷第二宗第一一五頁、第一三七頁、第一四九頁）。
    足見被害人丁○○供稱因被告戊○○等人表示至少要籌到一百萬元，其乃向其妹
    婿林福祥調借現金，約定在大林交流道取款交付予被告戊○○等人一節，要非子
    虛。
  5.證人即計程車司機湯士喜於警訊時供稱：客人（係指被告戊○○）於十五日十三
    時五十分許叫我的車，我即開ＳＣ－三一一七號自小客車於十四時十分到達大林
    交流道，該客人從一部白色喜美汽車（車牌號ＴＬ－八八０三）下來坐我的車，
    並依指示載他至大林交流道旁之公墓前藏放該白色喜美汽車。當時在該處有部奧
    迪牌汽車（車牌號碼ＵＱ－五九二八號）曾與該名男子談後就先行離開，我們到
    達公墓後，該車牌號ＴＬ－八八０三自小客車上另下來三名男子也一同上我的車
    ，之後該客人叫我載他到大林鎮書局前停車，該客人下車不知作何事後，又上車
    叫我載他們到黑人高速巴士站旁等候，當時因我車子快沒油，就載他們去加油後
    再回原處，當時他們四人好像是在談論債務問題，我只見其中一人（指被害人丁○○）一直以行動電話聯絡，好像是在籌錢的樣子，該人就問我這附近有無認識
    代書，請他幫忙寫字，我反問他是要作什麼，他稱要寫債務糾紛情事，我剛好有
    認識一名代書，就答應他並下車打電話給代書，該代書表示不願幫忙，我再上車
    對客人表示我電話打不通，過不久就有部車子停在我後面，該客人與一名男子及
    被害人就下車走向車後，他們去做何事，我不知道，之後就看到他們三人在後方
    拉扯，另一名男子搶去被害人手中的一包以黃色半牛皮紙袋裝的物品，就往對向
    車道跑，該客人一起跑過去，在我車上的那一名男子就叫我趕快駕車逃走，我當
    時嚇一跳，不知如何是好，就依指示駕車到對面車道要載他們二個，當我迴轉後
    那位坐在我車上的男子叫我車窗搖下來，然後他就拿出手槍朝黑人高速巴士站連
    開二槍，後又叫我趕快走。坐我的車有三人，另坐奧迪轎車有三人，共六人等語
    （見警訊卷即編號十二號第五頁、第六頁；偵查卷第二宗第七頁至第八頁；原審
    重訴字第一五號卷第一宗第一六三頁至第一六四頁、第二宗第三二一頁至第三二
    二頁）。核與被害人丁○○供稱被告戊○○於取款前，押其乘坐證人湯士喜駕駛
    之計程車到大林分駐所附近書店要買本票，書寫其欠被告戊○○等人借款之借據
    乙情相符，益見被告戊○○、沈榮文與吳阿通、乙○○等人明知被害人丁○○與
    渠等並無債務糾紛，而擬藉合法以掩護其非法犯行無疑。
  6.又扣案捷克製制式手槍（管制編號0000000000號）壹支、子彈伍顆，
    經送鑑驗結果，均具殺傷力，有內政部警政署刑事警察局八十六年七月二十三日
    刑鑑字第四九二三八號鑑驗通知書在卷可憑（八六偵字第四九六六號卷第五十九
    頁、第二四四頁背面），客觀上顯足以危害人之性命、身體，足作為兇器使用無
    疑，被告戊○○持該手槍及子彈以威迫被害人丁○○交付財物以取贖人身，被害
    人丁○○自無從反抗。何況於被害人丁○○表示資力不足無法付錢時，復以拳頭
    相向，且人數多達五人，以被害人丁○○當時隻身一人，身處陌生處所，行動自
    由在被告戊○○等人控制之下，求救無門，其身心俱受到威逼、壓制，顯已達到
    不能抗拒之程度，應可確認。
  7.綜上所述，被告戊○○、沈榮文與吳阿通、乙○○及另二位不詳姓名成年男子，
    於押擄被害人丁○○之初，係共同基於剝奪人之行動自由之犯意聯絡，固無不法
    所有之意圖，惟於妨害自由行為繼續中，明知被害人丁○○並未收受乙○○交付
    之財物，亦即與渠等並無任何債務關係，竟變更犯意為使被害人以財物取贖人身
    自由之意思而擄人，致被害人丁○○不能抗拒，而允以交付三百七十萬元之財物
    ，並先以電話向親友籌措一百萬元（經證人林福祥籌措得五十萬元）以交付被告
    戊○○等人之事證明確，被告戊○○之犯行堪以認定。
二、被告甲○○（即沈榮文）部分：
  (一)訊據上訴人即被告沈榮文固坦承有於右揭時地與被害人丁○○見面之情事，然矢
    口否認有何擄人勒贖、妨害自由及毆打被害人丁○○之犯行，辯稱：伊與綽號「
    阿勇」各出資五十萬元交乙○○買車，然乙○○並未交車，經向乙○○詢問，乙○○表示已將錢交予車行，但車行並未交車，所以由乙○○連絡車行之人於八十
    六年四月十五日，與綽號「阿勇」在東石鄉之某廟查證，當天到現場後才知道車
    行係被害人丁○○，經被害人丁○○告知乙○○並未將錢交付，伊即表示要直接
    找乙○○負責，伊在廟時亦無打被害人丁○○，之後伊即送茶葉至客戶家，但被
    告戊○○、共同被告乙○○表示路況不熟，且當時有廟會道路擁塞，才請伊駕駛
    ＵＱ－五九二八號自小客車帶路，被害人丁○○當時並非坐伊車，丁○○係與戊○○及另二位不詳姓名男子共同駕駛被害人所有之自小客車，伊帶路到大林交流
    道後，即與共同被告乙○○、綽號「阿勇」等人至家裏泡茶。且其經營茶葉生意
    ，財力雄厚，並不缺錢，豈會為十幾萬元而犯案之理等語。
  (二)惟查：
  1.被告沈榮文於原審審理時供稱：「（當天為何要到東石廟？）．．．有一天『阿
    勇』打電話給我叫我明天不要走，他們會到麻豆接車主，我問他們何時，我也要
    拿茶葉給人家在海口」等語（見原審卷第一宗第一七八頁），足見被告沈榮文對
    於吳阿通欲派人找被害人丁○○出面解決買車糾紛乙事，於本案案發前即已知悉
    ，而被告沈榮文與吳阿通交情菲淺，對於吳阿通將如何找被害人丁○○出面解決
    ，難謂一無所知；其次，被告戊○○等人於押走被害人丁○○後，乙○○曾於車
    內打電話給吳阿通，並告知吳阿通已押到被害人丁○○，吳阿通乃指示將被害人
    丁○○帶往東石鄉某廟口等情，業據被害人丁○○供述無訛，而被告沈榮文亦自
    承當時和「阿勇」即吳阿通在村長家等情，則被告沈榮文對於被害人丁○○係遭
    被告戊○○及乙○○等人押解乙事，自無不知之理；同案共犯乙○○及被害人丁○○於偵審中均供稱：在東石鄉上開廟口離去時，被害人丁○○與吳阿通、乙○○等人均係搭乘被告沈榮文駕駛之前開自用小客車離去等語無訛（見偵字第四九
    六六號卷第四十八頁反面、第五十三頁，原審卷第三六０、第三九二頁，本院上
    重訴卷第一六二頁反面，更一審卷第一四一、一０五至一一０，本審卷第十一、
    十八、二十九頁），被告沈榮文於前往上開廟口會見被害人丁○○後，應已知道
    被害人丁○○係遭乙○○等人剝奪行動自由押往該廟口，則於被害人丁○○告知
    乙○○未交付車款後，為避免惹禍上身，理應即時離去，以證明其清白（按當時
    被告沈榮文已知悉乙○○未將車款轉交被害人丁○○，詳前述被告戊○○部分之
    ２、３），乃其竟未即時離去，明知被害人丁○○已喪失行動自由，猶駕車搭載
    吳阿通、乙○○押往大林交流道，難謂無妨害自由之犯意，綜合上情以觀，足見
    被告沈榮文於被告戊○○等人押擄被害人丁○○時，與彼等即有共同妨害自由之
    犯意聯絡，至為灼然。
  2.其次，被告等押走丁○○後，被害人丁○○一再告稱並未收取乙○○向被告戊○○、沈榮文及吳阿通取得之購車款二十萬元、五十萬元及五十萬元，亦未與乙○○合夥投資興建工廠之情事，僅係乙○○曾打電話邀被害人丁○○一起投資，被
    害人丁○○與乙○○並無車款及投資糾紛等情，業如前述，且同案共犯乙○○亦
    未曾交付任何車錢給丁○○，被告沈榮文於丁○○、乙○○對質後已知乙○○未
    將車款轉交丁○○等情屬實，均如前述。是被告戊○○於押走被害人丁○○之初
    ，雖係為解決彼等與乙○○間之買車債務糾紛，然在上開廟口經被害人丁○○告
    知乙○○未將車款交付，與乙○○亦無投資債務糾紛後，已知悉被害人丁○○並
    無交付財物之義務，被告沈榮文乃竟與被告戊○○、同案共犯乙○○、吳阿通等
    人共同施強暴行為，威迫被害人丁○○交付財物六百萬元，經被害人丁○○一再
    表示沒有那麼多錢，始降為三百七十萬元，且令被害人丁○○先籌措一百萬元交
    付，其後更與另二位不詳姓名成年男子共同押解被害人丁○○前往大林交流道取
    款，渠等有使被害人以財物取贖人身之意思，灼然甚明，其已變更妨害自由之犯
    意為擄人勒贖之犯意，亦無疑義。證諸被告沈榮文既然一開始都說在確認丁○○
    沒有收到錢後，伊只針對乙○○（事後丁○○亦附合沈榮文此部分的供述，詳附
    件筆錄），並與吳阿通共同押走乙○○質問（見本院上重訴第五三八號卷第一宗
    第一八五頁第四行，沈榮文筆錄），而被告戊○○只是吳阿通身邊的小弟（見同
    上卷第一宗第一九九頁，戊○○筆錄及本院更三卷第二宗第一四六頁），當時為
    何還要跟被害人丁○○索取五十萬元，且於取得五十萬元後，還要將剩下的錢交
    給被告沈榮文及吳阿通（本院上重更一卷第二宗第一四二頁乙○○筆錄、同卷第
    一四三頁至第一四四頁戊○○筆錄）？足見渠等於該時即有犯意之聯絡及行為之
    分擔至明。
  3.又被害人丁○○於原審及本院更一審、本審審理時固均供稱被告沈榮文經其說明
    沒有拿到乙○○的車款後，被告沈榮文有對其表示不要怕，伊只針對乙○○等語
    ，惟其於警訊及偵審中亦指證稱：八十六年四月十日上午九時三十分許，在台南
    縣麻豆監理站，伊遭戊○○、乙○○等人持槍押上伊自己之小客車（車號ＴＬ－
    八八０三），至嘉義縣東石鄉一間小廟前，沈榮文與另一名男子（即綽號阿勇之
    吳阿通）前來會合，沈榮文聲稱有拿錢予乙○○要向伊買車等語，伊稱：伊根本
    沒拿到錢等語，乙○○稱：其找不到伊，就把錢賭輸掉，要伊負責等語，繼又稱
    ：伊做贓車很好賺，要拿出六百萬元出來，伊說沒那麼多錢，他們就毆打伊，沈
    榮文用行動電話電池打伊之腳，嗣沈榮文與該不詳姓名男子即回去，十餘分鐘後
    ，由沈榮文駕駛一輛奧迪車回來，伊、乙○○、戊○○及吳阿通即上沈榮文之車
    ，另二人駕駛伊之車，往雲林縣口湖鄉方向行駛，於車上，仍迫令伊向親友籌款
    ，並約在大林交流道交錢，至大林交流道，沈榮文、乙○○等人始先離去等語等
    情（詳附件所載被害人丁○○於警訊及偵審中之供述），且被告沈榮文亦確有於
    前揭時間與吳阿通至嘉義縣東石鄉某座廟與戊○○等人會合，並由乙○○、吳阿
    通藉詞因乙○○向被害人買車未獲置理，錢被乙○○輸掉，要被害人拿出錢款六
    百萬元出來解決，始放被害人回去，且沈榮文有返回駕駛奧迪汽車前來，由戊○○、吳阿通、乙○○等人押被害人上沈榮文駕駛之汽車往雲林縣方向行駛，於車
    上，再由乙○○續迫令被害人向親友籌款贖人等情，詳如前述，自堪認應認為被
    告戊○○、沈榮文等二人有被訴夥同乙○○、吳阿通等人持槍（管制編號000
    0000000號之手槍）意圖勒贖而擄人之犯行甚明。
  4.至被害人丁○○於原審及本院更一審、本審審理時均供稱被告沈榮文經其說明沒
    有拿到乙○○的車款後，被告沈榮文有對其表示不要怕，伊只針對乙○○等語，
    顯與被告戊○○、沈榮文、同案共犯乙○○、吳阿通等人曾向被害人表示：戊○○、沈榮文曾交付錢款向乙○○購買拼裝車，錢款為乙○○花光，並無轉交予被
    害人，要求被害人負責拿出錢款解決乙節未符，蓋乙○○既未轉交車款，又與被
    害人有何關係，焉有要求被害人拿出錢款解決之理？故應係被告戊○○、沈榮文
    等人為達勒贖目的，相互勾串所為編造之詞。至被害人於原審供稱：「沈榮文沒
    向我要錢」、「沈榮文應只向我對質是否把錢交給乙○○，應該無共犯關係，和
    我對質乙○○有無再交錢給我」等語（原審重訴字卷第二宗第三九三頁、第三九
    四頁），顯與前開證據未符，或係被害人丁○○為被告沈榮文等上揭編造之詞所
    矇蔽，或係因畏懼沈榮文報復而故為事後迴護之詞，尚難遽執為有利於沈榮文之
    證據，併此敘明。
  (三)綜右所述，被告沈榮文明知被害人丁○○並未收受車款後，仍參與擄人行為，且
    任由被告戊○○、同案共犯吳阿通、乙○○以前開車款事由迫令被害人籌款贖人
    ，而被告戊○○事後取得之贖款五十萬元，亦係分贓予沈榮文、吳阿通，均詳如
    前述，足證被告沈榮文與被告戊○○就上開持有槍彈擄人勒贖之行為，應有犯意
    聯絡及行為之分擔，被告沈榮文辯稱無妨害自由、擄人勒贖之犯行云云，均係卸
    責之詞，尚難採信，是被告沈榮文此部分之事證明確，犯行堪以認定。
三、另被害人丁○○指稱：在大林交流道等候取款時，該二位不詳姓名成年男子其中
    之一，自其身上取走一萬五千元云云，被告沈榮文當時已駕車離去而不在場，被
    告戊○○亦否認此部分犯行，且被害人丁○○亦非指訴戊○○取走該一萬五千元
    ，亦無證據足認戊○○就取走一萬五千元部分與該不詳姓名者有何犯意聯絡行為
    分擔，該不詳姓名男子取走被害人丁○○身上之一萬五千元，顯係臨時起意，已
    超出被告等妨害自由，或被告戊○○強盜取財之犯意聯絡之外，自不得令被告二
    人負此部分之罪責。此部分之事實起訴書雖未記載，然被害人沈建榮既曾及，
    爰併予說明。
、被告甲○○（即沈榮文）未經許可，無故持有美製制式點三五七手槍壹支（管制
    編號0000000000號）及子彈部分：
一、訊據被告矢口否認有持有前開制式手槍及子彈之犯行，辯稱：於八十六年七月十
    九日下午五時十五分，在嘉義縣番路鄉仁義潭環潭公路空屋後水槽底下，查獲之
    制式點三五七手槍一支（管制編號0000000000號）、子彈十一顆，非
    伊所有，而係警員栽贓所致，上開之槍、彈均係警員自鐵櫃內取出，於借訊伊時
    ，要求配合，而由警藏帶往所稱藏槍、彈之地點，拍照、製作筆錄，以作成係伊
    帶同警員取出槍彈之假相；又該槍茍係案外人翁登川於八十四年四月中旬放置該
    處，以槍彈埋藏多年，卻無鏽蝕之跡象，亦與常理有違，應係警方以同一手法栽
    槍甚明云云。
二、惟查：
  (一)嘉義縣警察局刑警隊警員於八十六年七月十九日借提被告訊問，於同日下午五時
    十五分許，帶同被告前往嘉義縣番路鄉仁義潭環潭公路空屋後水槽底下，起出扣
    案之美製制式點三五七手槍一支（管制編號0000000000號）、子彈十
    一顆之事實，有警訊筆錄可憑（見嘉縣警察局八十六年七月十九日嘉警刑經字第
    一五七七九號第一頁至第三頁）及相片可憑（同上警卷第五頁至第六頁）。而上
    開扣案之手槍、子彈經送驗結果，均具殺傷力，亦有內政部警政署刑事警察局八
    十六年八月十三日刑鑑字第五二七三七號檢驗通知書一紙在卷可憑（見八六偵字
    第五二六０號卷第十一頁）。
  (二)被告沈榮文雖辯稱：上開槍係警員栽贓所致，經本院更二審、更三審向嘉義縣警
    察局調取查獲當日取槍過程之錄影帶，據該局覆稱：本案查獲時間已久，錄影帶
    因相關人員已調職遍尋不著，致無法提供等語，有該局九十二年六月九日嘉縣警
    刑經字第０九二００四０九四二號函、九十三年十一月十八日嘉縣警刑經字第０
    九三００五三二六號函各一份在卷可參（見本院更二審卷第二宗第一二０頁；更
    三卷第二宗第一二０頁），而由查獲之相片亦無法看出有何警員栽贓之跡證，經
    本院更三審當庭勘驗結果：槍枝擊錘、退轉卡損、槍管上部表面、護弓均生有鏽
    斑，握把為塑膠材質等情，有勘驗筆錄在卷可佐（本院更三卷第二宗第一四一頁
    ），因扣案迄今已屆七年，亦無法判定上情是否屬實，且被告沈榮文復無法提供
    任何事證供查證以實其說，而上開查獲之手槍及子彈，既係其帶同警員前往上址
    查獲，被告沈榮文自難脫持有前開槍、彈之嫌，其空言否認，並不足採。
  (三)又被告沈榮文於警訊供稱：於八十六年七月十九日下午五時十五分，帶同警方至
    番路鄉仁義潭環潭公路空屋後水槽底下，取出轉輪手槍一支（管制編號0000
    000000號）、子彈十一顆等語（見嘉縣警察局八十六年七月十九日嘉警刑
    經字第一五七七九號即編號十卷第三頁）。雖被告沈榮文於上開警訊時供稱：槍
    彈分別係已故翁登川、莊新長所有，且係翁登川、莊新長二人所自行藏放，伊亦
    無代翁登川、莊新長二人寄藏之行為云云。然查：案外人翁登川、莊新長二人均
    已死亡，並經公訴人不起訴在案，有不起訴處分書二份附卷可稽（見八六偵字第
    五二六０號卷第二十頁、八六年偵字第五一九一號卷第二九之一頁）。是翁登川
    、莊新長既已死亡，即無從查證被告沈榮文所辯稱槍、彈均係已故之友人所有並
    藏放之真實性，且上開槍彈又何以如此湊巧均係已故友人所有，是被告沈榮文此
    部分之辯詞實令人存疑！又槍枝對危害社會治安危害日趨嚴重，治安機關對於查
    緝非法持有槍彈工作，無不嚴加執行，各傳播媒體對政府大力掃除黑槍之決心亦
    再三報導。是持有槍彈者，無不詳加以掩示，以防他人所知悉，焉有自行藏放後
    再告知他人之理？是被告沈榮文上開警訊所供與常情有違。
  (四)綜上說明，上開槍、彈均係被告沈榮文所持有，其上開辯解與常情事理不符，純
    係卸責之詞，不足採信，其持有上開槍彈之犯行事證明確，此部分犯行足以認定
    。又被告沈榮文既否認持有上開槍彈，而不供出其係何時起即持有上開槍、彈，
    是本院亦無從查證被告沈榮文係何時起即持有上開槍、彈，併予敘明。
肆、按意圖勒贖而擄人者，於行為人有使被害人以財物取贖人身之意思而為擄人行為
    時，即應認構成意圖勒贖而擄人罪。且該罪亦不以須向被擄人以外之人勒索財物
    為必要。本件被告戊○○、沈榮文持有具殺傷害力之制式手槍及子彈（被告戊○○持有制式手槍及子彈部分業因另案之持有槍彈罪構成連續犯之裁判上一罪關係
    而經判決不受理確定）擄人勒贖，二人所為係犯廢止懲治盜匪條例第二條第一項
    之擄人勒贖罪及條正前槍砲彈藥刀械管制條例第七條第四項未經許可持有制式手
    槍、第十一條第三項未經許可無故持有彈藥罪（後二罪係想像競合關係，應從一
    重論以未經許可持有制式手槍罪），惟因上開槍彈並非被告沈榮文自始持有（公
    訴人認係被告沈榮文自始持有，顯有誤會，詳後述），而係被告戊○○所持有，
    又被告戊○○持有上開手槍（管制編號0000000000號）、子彈時之初
    ，並非自始即蓄意用來強押丁○○，乃係事後另行起意，業經被告戊○○於原審
    法院八十七年十二月二十三日訊問時供陳明白，是被告戊○○此部分共同持有槍
    、彈與擄人勒贖部分，並非牽連犯之關係，公訴人認係牽連犯關係，容有誤會。
    至被告沈榮文於強押被害人丁○○時始與被告戊○○共同持有上開槍彈，故被告
    沈榮文前開共同持有槍彈與擄人勒贖間，自有方法結果牽連關係，自應從一重論
    以擄人勒贖罪；又被告等行為後，懲治盜匪條例業經總統於九十一年一月三十日
    公布廢止，刑法第三百四十七條有關擄人勒贖罪之規定，亦於同日修正公布（均
    於同年二月一日生效），渠等所犯擄人勒贖部分，在懲治盜匪條例廢止前，依特
別法優於普通法原則，本應論以該條例第二條第一項第九款之擄人勒贖罪，其法
    定刑唯一死刑，而修正前刑法第三百四十七條第一項之擄人勒贖罪，在該條例廢
    止前，已停止其效力，被告犯本案時，既在懲治盜匪條例廢止前，自應以犯罪時
    法即懲治盜匪條例第二條第一項第九款及新修正之刑法第三百四十七條第一項，
    為比較有利於上訴人與否之標準，予以比較適用。而新修正之刑法第三百四十七
    條第一項之擄人勒贖罪，其法定刑為死刑、無期徒刑或七年以上有期徒刑，比較
    結果，以新修正之刑法上開法條有利於被告；又查被告沈榮文於八十六年七月十
    九日持有上開手槍、彈後（即管制編號0000000000號及子彈部分），
    槍砲彈藥刀械管制條例業經修正，其中持有制式手槍及子彈部分，其法定最重本
    刑已分別修正為有期徒刑五年以上十五年以下及有期徒刑五年以下，於八十六年
    十一月二十四日公布，並於同年月二十六日生效，比較新舊法刑度之結果，以裁
    判前之法律較有利於被告，依刑法第二條第一項但書之規定，應適用最有利行為
    人之舊法規定處斷。是核被告戊○○所為，係犯刑法第三百四十七條第一項之擄
    人勒贖罪（被告戊○○其持有手槍、子彈部分業經判決不受理確定）；被告沈榮
    文未經許可無故持有制式手槍、子彈，係分別犯修正前槍砲彈藥刀械管制條例第
    七條第四項未經許可無故持有手槍罪、第十一條第三項持有彈藥罪，其共同使被
    害人丁○○以財物取贖人身之行為，係犯刑法第三百四十七條第一項之擄人勒贖
    罪。被告戊○○、沈榮文就持槍彈擄人勒贖之犯行，與乙○○、吳阿通及另二位
    不詳姓名之成年男子間，有犯意之聯絡及行為之分擔，均為共同正犯；被告等原
    來妨害自由之犯行，為變更犯意後之加重強盜犯行之部分行為，不另論罪。被告
    沈榮文所犯未經許可無故持有制式之手槍一支（即管制編號000000000
    0號）及子彈十一顆之犯行，係一行為犯之而觸犯二罪名，為想像競合犯，依刑
    法第五十五條前段之規定，應從一重之槍砲彈藥刀械管制條例第七條第四項持有
    制式手槍罪。另被告沈榮文所犯修正前槍砲彈藥刀械管制條例第七條第四項持有
    制式手槍罪（即管制編號0000000000號）與前開臨時起意所犯之持槍
    彈擄人勒贖之犯行間，其犯意各別，且犯罪構成要件互異，應予分論併罰，公訴
    人認與擄人勒贖之持槍彈行為（指與被告戊○○共同持有之管制編號00000
    00000號手槍）有連續關係，亦有誤會，均併此敘明。
伍、原審就被告戊○○、沈榮文擄人勒贖部分及被告沈榮文未經許可無故持有制式手
    槍及子彈部分，認事證明確，予以論罪科刑，固非無見，惟(一)本院認定被告沈榮
    文與戊○○共同持有槍彈（即管制編號0000000000號手槍）與其所犯
    之擄人勒贖犯行間，係有方法結果之牽連關係，業如前述，原審認係另行起意，
    並無證據證明被告沈榮文於事前即與被告戊○○共同持有上開槍彈後，始再行起
    意持槍擄人勒贖，故與事實未符，尚有未合。(二)原判決認被告沈榮文未經許可持
    有制式手槍及子彈罪，應成立連續犯，亦有未合（理由詳後述）。(三)又槍砲彈藥
    刀械管制條例第十九條關於強制工作之規定，業於九十年十一月十四日刪除，同
    年月十六生效；及懲治盜匪條例已於九十一年一月三十日公布廢止，刑法第三百
    四十七條有關擄人勒贖罪之規定，亦於同日修正公布（均於同年二月一日生效）
    ，原審未及適用，均有未合。被告戊○○、沈榮文二人就上開部分上訴意旨均否
    認犯罪，而指摘原判決有不當之處，雖無足取，惟原判決既有上述可議之處，自
    應由本院將原判決關於被告戊○○擄人勒贖暨其定應執行刑部分，及被告沈榮文
    擄人勒贖暨未經許可無故持有槍彈部分，均予以撤銷。爰審酌被告二人均有不良
    前科（均不構成累犯），有臺灣高等法院被告全國前案紀錄表各一件可憑，素行
    不佳，被告二人剝奪被害人行動自由之犯罪動機原雖係為解決買車糾紛，然知悉
    原委後仍未放人，猶以強暴、脅迫方法達到勒贖之目的，手段非當，渠等持制式
    手槍以達到押人之目的，且使被害人無法抗拒而交付財物，其持槍擄人後強令被
    害人以財物取贖人身，嚴重危害社會秩序，破壞人際間之信賴關係，惡性重大，
    並使被害人身心俱嚴重受創，惶惶終日恐遭不測，所造成之危害非輕，被告沈榮
    文持有制式手槍，雖未持以犯罪，然對社會治安仍造成危害，及二人犯罪後之態
    度等一切情節，分別量處被告戊○○如主文第二項、被告沈榮文如主文第三項所
    示之刑，又被告二人所犯擄人勒贖罪，不法侵害他人之自由及財產權之保障，破
    壞社會秩序、危害治安，依其犯罪性質，核有褫奪公權之必要，併均予諭知褫奪
    公權六年，被告沈榮文所處二罪，並定其應執行刑，以資儆懲。另被告戊○○、
    沈榮文共同持以犯罪所用扣案之捷克製制式手槍（管制編號000000000
    0號）及子彈五顆、被告沈榮文所持有扣案之美製制式點三五七手槍一支（管制
    編號0000000000號）及子彈八顆，均係違禁物，爰附隨其等主刑宣告
    沒收。至扣案具殺傷力之仿ＳＭＩＴＨ＆ＷＥＳＳＯＮ之點三八手槍壹支（管制
    編號0000000000號）及子彈四顆，雖均係違禁物，然經本院調查結果
    ，該槍彈並非被告沈榮文持有之物（理由詳後述），核有留供追查之必要，爰不
    諭知沒收；再被告沈榮文持有之子彈十一顆部分，其中三顆因鑑定已試射，有內
    政部警政署刑事警察局八十六年七月二十四日刑鑑字第四九二四０號檢驗通知書
    在卷可憑（見八六年偵字第五一九一號卷第二十四頁），是該三顆子彈既因鑑定
    而已試射，已非違禁物，爰不為沒收之諭知。
陸、被告甲○○（即沈榮文）被訴自始持有管制編號0000000000號（捷克
    製）制式九ＭＭ手槍一把、子彈若干顆，及管制編號0000000000號具
    殺傷力之仿ＳＭＩＴＨ＆ＷＥＳＳＯＮ廠之點三八手槍一把（公訴人認為係制式
    手槍）及子彈四顆部分：
一、公訴意旨略以：被告沈榮文基於概括犯意，於不詳時地，先後未經許可，無故持
    有左列各批手槍、子彈，並於不詳時間分藏左列各處：(一)管制編號000000
    0000號（捷克製）制式九ＭＭ手槍一把、子彈若干顆，於八十五年七月十日
    ，經嘉義縣警察局民雄分局（以下稱民雄分局）派員，會同被告沈榮文在嘉義縣
    番路鄉仁義潭竹林下，起獲該把手槍及用剩之子彈五顆。(二)管制編號00000
    00000號具殺傷力之仿ＳＭＩＴＨ＆ＷＥＳＳＯＮ廠之點三八手槍一把（公
    訴人認為係制式手槍）及子彈四顆。於八十六年七月十六日（起訴書誤載為十七
    日）下午六時二十分，在嘉義縣東石鄉龍港村墓園旁，為嘉義縣警察局朴子分局
    （以下稱朴子分局）會同被告沈榮文查獲。因認被告沈榮文涉犯（修正前）槍砲
    彈藥刀械管制條例第七條第四項之持有手槍罪嫌、第十條第三項之持有可發射子
    彈具殺傷力之槍枝罪嫌及第十一條第三項之持有彈藥罪嫌等語。
二、按犯罪事實應依證據認定之，無證據不得推定其犯罪事實；又不能證明被告犯罪
    者，應諭知無罪之判決，刑事訴訟法第一百五十四條、第三百零一條第一項分別
    定有明文。再被告之自白，雖為證據之一種，但必與事實相符者為限，若其自白
    顯有疑義，而審理事實之法院，就其職權調查之所得，仍未能證明其自白確與事
    實相符者，自不得據為認定犯罪事實唯一之基礎（最高法院十八年上字第一０八
    七號判例參照）。復按事實之認定時，即應為有利於被告之認定，更不必有何有
    利之證據；又認定犯罪事實所憑之證據，雖不以直接證據為限，間接證據亦包括
    在內，然而無論直接或間接證據，其為訴訟上之證明，須於通常一般之人均不致
    有所懷疑，而得確信為真實之程度者，始得據為有罪之認定，倘其證明尚未達於
    此一程度，而有合理性懷疑存在時，即不得遽為被告犯罪之認定（最高法院七十
    六年台上字第四九八六號判例意旨參照）。且檢察官就被告犯罪事實，應負舉證
    責任，並指出證明之方法。刑事訴訟法第一百六十一條第一項亦定有明文。因此
    被告並無自證無罪之義務，此乃無罪推定之原則。是以何項卷證資料有利於被告
    或不利於被告，應由擔任公訴角色之檢察官盡其舉證之義務，此乃上開法條規定
    公訴人於刑事訴訟程序進行中應盡之法定義務。故最高法院著有九十二年台上字
    第一二八號判例，闡明「刑事訴訟法第一百六十一條已於民國九十一年二月八日
    修正公布，其第一項規定：檢察官就被告犯罪事實，應負舉證責任，並指出證明
    之方法。因此，檢察官對於起訴之犯罪事實，應負提出證據及說服之實質舉證責
    任。倘其所提出之證據，不足為被告有罪之積極證明，或其指出證明之方法，無
    從說服法院以形成被告有罪之心證，基於無罪推定之原則，自應為被告無罪判決
    之諭知」之意旨甚明。
三、公訴人認被告沈榮文另涉犯有上開持有手槍罪嫌、持有可發射子彈具殺傷力之槍
    枝罪嫌及持有彈藥罪嫌，無非以右揭事實，業據被告沈榮文自白不諱，並有右開
    槍彈扣案可稽，且扣押之槍彈，經送驗鑑定結果，均屬制式手槍，皆有殺傷力，
    有刑事警察局鑑驗通知書三份附卷可稽為主要論據。然訊據被告沈榮文堅決否認
    持有右揭槍彈之犯行，辯稱：上開捷克製制式九ＭＭ手槍一把及子彈，係被告戊○○所有，非伊所有，伊因案為警緝獲，由民雄分局警員帶往取槍彈，並非伊告
    訴警方藏槍彈地點；另ＳＭＩＴＨ＆ＷＥＳＳＯＮ廠之點三八手槍一把及制式子
    彈四顆，亦非其所有，該槍彈是朴子分局警員將伊自台中借提回來，未返回警局
    作筆錄，即於八十六年七月十六日下午六點二十分許，將伊帶往嘉義縣東石鄉龍
    港村墓園旁起出前開手槍及子彈，並非伊告知警方藏槍彈地點等語。
四、經查：
  (一)管制編號0000000000號（捷克製）制式九ＭＭ手槍一把、子彈若干顆
    部分：
  1.扣案捷克製制式九ＭＭ手槍一把及子彈（原附子彈數不詳），於八十五年七月十
    日，經嘉義縣警察局民雄分局派員，雖會同被告沈榮文在嘉義縣番路鄉仁義潭竹
    林下，起獲該把手槍及用剩之子彈五顆，而該槍彈經送刑事警察局鑑驗結果，槍
    彈均具殺傷力，有該局八十六年七月二十三日刑鑑字第四九二三八號鑑驗通知書
    一份附於八十六年度偵字第四九六六號偵查卷（第五九頁）可按，惟據被告戊○○於警訊時供稱：「我開槍後因怕出事，我就將該九０手槍藏在嘉義仁義潭邊有
    一空屋旁之竹林下，但我朋友沈榮文因擄人勒贖通緝，被警方於八十六年七月十
    四日查獲時，他已帶警方到該處將槍枝取出」等語（見警卷即編號二一號第五頁
    正面）；嗣於本院更二審調查時亦供稱：「（所開的槍為何由沈榮文交出？）是
    民雄分局透過他人帶話給我，說案子我所做，要我交出槍枝，我才直接打電話到
    分局去聯絡交槍事宜。（為何要沈榮文交出槍枝？）我沒有說要警員帶沈榮文去
    取槍，我只告知槍枝放在何處，沈榮文取槍地點與我原先告知警方之地點不同。
    （原先告知槍枝放在何處？）我告知槍枝放在大雅路靠北邊的路旁空屋」等語（
    見本院更二卷第二宗第一０三頁、一０四頁），準此，被告戊○○均供稱上開槍
    彈係伊所藏放且由其透過友人告知警方藏槍彈地點，始由警方帶同被告沈榮文取
    槍彈之地點，與其原來藏之地點不同，衡以前開槍彈既係被告戊○○持以押走被
    害人丁○○，於強盜取財時並取出朝被害人丁○○開槍之行兇工具，被告戊○○
    於案發後持該槍彈逃逸，則該槍彈應為被告戊○○持有始合常情，足見被告沈榮
    文辯稱上開槍彈並非其所有，亦非伊告訴警方藏槍地點等語，尚可採信。
  2.依公訴人所舉之證據，並不足以證明前開扣案之捷克製制式九ＭＭ手槍及子彈，
    係被告沈榮文自始所持有之物，僅只有在被告戊○○持有上開槍彈強押被害人丁○○時，被告沈榮文與被告戊○○始就以上開槍彈為方法達擄人勒贖之目的而有
    犯意聯絡及行為分擔，在此之前被告沈榮文持有上開槍、彈之犯行，尚屬不能證
    明，惟因公訴人認此部分與被告沈榮文上開經起訴判決有罪部分，即未經許可無
    故持有美製制式點三五七手槍一支及子彈十一顆之犯行，具有連續犯裁判上一罪
    之關係，爰不另為無罪之諭知。原判決就此部分，以被告沈榮文罪證明確，因以
    論罪科刑，尚有未洽，被告沈榮文上訴意旨否認上開犯罪，指摘原判決關於此部
    分為不當，為有理由，應由本院將該部分判決撤銷，併說明不另為無罪諭知之理
    由。
  (二)管制編號0000000000號具殺傷力之仿ＳＭＩＴＨ＆ＷＥＳＳＯＮ廠之
    點三八手槍一把及子彈四顆部分：
  1.被告沈榮文於八十六年七月十七日下午六時二十分，在嘉義縣東石鄉龍港村墓園
    旁，會同朴子分局警員查獲之仿ＳＭＩＴＨ＆ＷＥＳＳＯＮ廠之點三八手槍一把
    （管制編號0000000000號）子彈四顆之事實，雖有被告沈榮文之警訊
    筆錄可憑〔見警卷即編號十號（十七號）第一頁至第四頁、警卷即編號十一號（
    十六號）第一頁至第四頁〕，復有上開扣案之槍、彈足資佐證。而上開扣案之槍
    、彈經送刑事警察局鑑驗結果，具殺傷力，有該局八十六年七月二十四日刑鑑字
    第四九二四○號檢驗通知書各一份附於偵查卷可憑（見八十六年偵字第五一九一
    號偵查卷第二四頁）。惟被告沈榮文於原審辯稱：於八十六年七月十六日下午六
    時二十分，在嘉義縣東石鄉龍港村墓園旁，所查獲之點三八手槍一把（管制編號
    0000000000號）子彈四顆，均非其所有，而係警員栽贓所致。上開之
    槍、彈均係警員自行取去藏放，爾後借訊其要求配合而至藏槍、彈地點，拍照、
    製作筆錄，以作成係其帶同警員取出槍彈之假象等語；於本院更一審調查時亦供
    稱：「（ＳＭＩＴＨ＆ＷＥＳＳＯＮ廠之點三八手槍一支及制式子彈四顆是不是
    你的？）不是我的。」、「（上開槍彈是不是嘉義縣警察局朴子分局會同你於八
    十六年七月十六日下午六點二十分在嘉義縣東石鄉龍港村墓園旁查獲的？）對。
    」「（你怎麼知道藏在那裡？）是警方帶我去的」等語（本院更一卷第一三五頁
    至第一三六頁），於本院更二審及更三審審理時復一再否認持有上開具殺傷力之
    手槍及子彈，辯稱前開藏槍彈地點非伊告知警方，係警方帶伊前往取槍，伊被栽
    贓等語。
  2.參諸原審當庭勘驗朴子分局所提供會同被告沈榮文於八十七年七月十六日查獲槍
    枝所拍攝錄影帶之勘驗筆錄，記載為：「朴子分局警員會同沈榮文到公墓附近查
    獲槍枝，該藏槍地點偏僻，沈榮文帶警員到一座墓旁邊，由沈榮文自己翻開樹葉
    挖開沙土後，出現一包東西，朴子分局警員打開塑膠袋報紙，內有槍一支（把）
    、子彈數顆」等語，有勘驗筆錄在卷可憑（原審卷第三宗第五一九頁背面）。原
    判決認定上開槍彈係被告沈榮文所持有，其理由係謂「該錄影帶拍攝之時間，亦
    不過幾分鐘，顯見被告沈榮文至現場時，並不經一番找尋。然若被告沈榮文之上
    開警訊所言係『翁登川、莊新長二人自將槍支（枝）藏放後，再以電話告知伊藏
    放之地點，伊並未持有過上開槍、彈』係真實。則被告沈榮文根本不知上開槍、
    彈確切之藏放地點。則依常理，被告沈榮文必須花一番功夫始能查出正確之藏槍
    、彈地點。其何能帶同警員一到現場即能立即分辨正確之藏槍、彈位置，順利取
    出槍彈（取出槍彈），而不須一番找尋之理？」（原審判決第十頁第十四行起）
    ，然據被告沈榮文於原審勘驗該錄影帶後供稱：「（意見？）查獲槍枝不是我的
    ，也不是我放的。」、「（為何今去那裡找槍？）是他們帶我到現場叫我挖出」
    等語（原審卷第三宗第五二○頁正面）。按被告沈榮文「何能帶同警員一到現場
    即能立即分辨正確之藏槍、彈位置，順利取出槍彈，而不須一番找尋」乙節，並
    不表示該槍彈必係被告沈榮文所藏放，亦可能如被告所辯「是他們帶我到現場叫
    我挖出」，蓋如警方事先將槍彈藏放上開地點，再帶同被告沈榮文前往取槍，則
    因警方早已知悉藏放地點，自無庸多費時間找尋藏放地點，其理至明；再者，被
    告之選任辯護人於原審勘驗前開錄影帶後稱：「（意見？）該藏放槍枝之土質鬆
    軟，且塑膠袋乾淨，並無青苔或破損，應非已藏放二年之久，顯然是才放入不久
    」等語（原審卷第三宗第五二○頁背面）。原判決理由亦認「依錄影帶所示，雖
    包藏槍支（枝）之紙袋似無埋藏多年之跡象，．．．」（原審判決第十頁末一行
    至第十一頁第一行），倘如被告沈榮文於警訊所供稱上開槍彈係其友莊新長二年
    多前死亡之前二天藏放在該處乙節為真〔見警卷即編號十一號（十六號）第一頁
    背面、第二頁〕，則距上開八十七年七月十六日挖出之時間，已相隔二年多，該
    藏放槍枝之土質仍鬆軟，且塑膠袋乾淨，並無青苔或破損，有悖常情甚明，故雖
    無證據足資證明被告沈榮文所辯係警員栽贓所致，上開之槍、彈均係警員自行取
    去藏放，爾後借訊其要求配合而至藏槍、彈地點，拍照、製作筆錄，以作成係其
    帶同警員取出槍彈之假象等情為真，然亦無證據足以證明原判決理由所認定「被
    告沈榮文亦可能於近日自行藏放後，為脫免刑責，始而供稱係已故友人於多年前
    所自行藏放，亦不無可能」乙情屬實，是由上開警方帶同被告沈榮文前往取出前
    開具殺傷力之手槍及子彈所拍攝之錄影帶，既有上述多處可疑之處，即難遽以作
    為被告自白持有上開槍彈之補強證據。
  3.況被告沈榮文另辯稱：八十六年七月十六日經朴子分局借訊後，警察有帶其到蔡
    連卿（原判決誤載為葉連卿）之住處，商談由警員提供槍枝，作為係其所供出之
    情事，且當日在蔡連卿家時，蔡連卿及王金堂二人各拿五千元給予其，之後有買
    檳榔，回台中看守所時有存入約九千元或一萬元等語。雖證人蔡連卿於原審到庭
    證稱：與被告沈榮文不太熟，在村子有看過，沈榮文未曾被朴子分局人員押到我
    家，我亦無拿五千元予沈榮文」等語（原審卷第三宗第四六七背面、第四六八頁
    正面）。惟證人蔡連卿證稱與被告沈榮文不熟，何以被告沈榮文對於其住家位置
    、家中擺設及子女生活情形，均極為熟稔（見原審卷被告提出之陳述狀及所繪之
    位置圖、及本院更二卷第二宗第一三四頁）？如非被告沈榮文經常出入證人蔡連
    卿住處，當無以致之；本院更一審雖曾傳喚姓名為王金堂者，該證人稱不認識沈
    榮文，惟該證人並非被告沈榮文所指綽號「雞蛋」之王金堂，經被告沈榮文於本
    院更二審查明後，始傳喚證人即綽號「雞蛋」之王金堂到庭結證稱：「（八十六
    年七月十六日及七月十九日有無見過甲○○？）我印象中有拿錢給他，是在何時
    間及地點給他我忘記了。（拿多少錢給他？）忘記了。（為何拿錢給他）當時聽
    說他要去關，基於朋友一場，所以才拿錢給他。．．．（那天除你拿錢外，尚有
    何人拿錢給他？）有一位綽號『斜大』（台語音）有拿錢給他，拿多少錢我不清
    楚。．．．（拿錢的地點是否在『斜大』處）是的」等語（本院更二卷第二宗第
    六十四頁至第六十七頁），證人王金堂證稱於本件查獲當時，確有在綽號「斜大
    」之人家中，拿錢給被告沈榮文，且綽號「斜大」之人亦有拿錢給被告沈榮文，
    雖證人王金堂對於係何時拿錢給被告沈榮文供稱忘記了，然由其避重就輕供稱「
    聽說他要去關」一語觀之，足見證人王金堂知悉被告沈榮文因案被收押乙事，又
    證人王金堂雖供稱拿錢給被告沈榮文時沒有警察在場，且不是因為被告要頂替持
    有槍械罪才給被告沈榮文錢云云，惟因頂替槍械罪係違法情事，又涉及朴子分局
    相關警員，證人避重就輕為上開情事，要屬情理之常；再證人蔡連卿於本院更二
    審時到庭證稱伊綽號確為「斜大」（本院更二卷第二宗第一三一頁），則被告沈
    榮文辯稱：當日在蔡連卿家時，蔡連卿及王金堂二人各拿五千元給予伊，作為頂
    替前開槍彈罪一節，即非無據，雖證人蔡連卿於本院更二審調查時，仍否認與被
    告沈榮文認識，及警員有帶沈榮文到其住處，並拿錢給被告沈榮文之情事，惟因
    事涉證人蔡連卿是否與警員共謀由被告沈榮文頂替槍械罪之違法情事，自難期證
    人蔡連卿供出實情，亦理所至明。據此，由證人王金堂及蔡連卿之供述，亦足以
    勾稽出被告沈榮文有頂替上開槍彈罪責之大部分事實，是被告沈榮文辯稱遭栽贓
    乙節，尚非子虛。
  4.嗣經本院更一審函詢臺灣臺中看守所有關被告沈榮文於八十六年七月十六日借提
    出入所之情形，該所函覆稱：「嘉義縣警察局朴子分局於八十六年七月十六日借
    提本所前押被告沈榮文乙節，經查當日被告沈榮文借提時並未准予攜帶現金，且
    依規定予以檢身，．．．」等語，有該所九十一年五月二十八日中所正戒字第○
    九一○○○一五七號函及所附被告沈榮文借提檢身紀錄、金錢保管系統影本各一
    份附卷可參（本院更一卷第三宗第二０五頁至第二０七頁），惟依前開被告沈榮
    文金錢保管系統及該所八十八年一月六日中所奕總字第○○六二號函所附被告沈
    榮文之金錢保管系統（見原審卷第三宗第五一四頁至第五一六頁、本院更一卷第
    三宗第二０七頁）所示，被告於八十六年七月十六日當日所收入之金錢係一萬六
    千元（科目註明為「出庭帶回」），雖被告沈榮文於本院更一審審理時供稱：「
    〔你以前說王金堂和蔡連卿給你各五千（元），為何八十六年七月十六日存入壹
    萬六千元？〕我在看守所的帳戶原來就有錢，一萬六千元應該是加上當日存入的
    錢的總數」等語（本院更一審卷第三宗第二三九頁），綜稽前開被告沈榮文於八
    十六年七月十六日經朴子分局借提出台中看守所時，經該所檢身，並未准予攜帶
    現金，何以其返回看守所還押後，於當日竟有一萬六千元之收入？足見被告沈榮
    文辯稱：於八十六年七月十六日經朴子分局從臺灣臺中看守所借訊後，曾被帶到
    某處並接受外人之金錢乙節非虛，亦即是否如被告沈榮文所辯八十六年七月十六
    日經朴子分局借訊後，警察有帶其到蔡連卿之住處，商談由警員提供槍枝，作為
    係其所供出之情事，且當日在蔡連卿家時，蔡連卿及王金堂二人各拿五千元給予
    其，之後有買檳榔，回臺灣臺中看守所時有存入約九千元或一萬元等情，並非完
    全不可採，雖被告沈榮文供稱蔡連卿與王金堂各拿五千元給伊，與當日存入之一
    萬六千元之金額未符，然此或係被告沈榮文因時日相隔久遠，對於證人蔡連卿、
    王金堂給予之現金若干，記憶有誤，或該二人給予現金時未予細數所致，殊難以
    被告沈榮文供述之數目與存入之現金不符，遽認其辯解為不可採。
  5.又證人即朴子分局承辦本件起獲上開槍彈之警員林炳南、鄭銀、毛茂寅、吳英
    漢固於原審到庭證稱：槍彈均係沈榮文自行供出帶同警方取出而查獲者，並無裁
    贓情事等語（見原審卷第二宗第二三七頁至第二三九頁、第三宗第四六二頁），
    於本院更二審調查時證人毛茂寅、王俊雄亦到庭證稱：借提被告沈榮文出來後，
有先帶回分局以口頭談，後來再製作筆錄，沈榮文提到他以前有一位死去的朋友
    要埋槍械時，他有在場，再由王俊雄等人帶去取槍，除了取槍之外，沒有再去他
    處，亦未讓被告沈榮文與警察以外之人接觸等語（見本院更二卷第二宗第九十八
    頁、第九十九頁），前開證人林炳南等五人，係承辦本案查獲被告沈榮文涉嫌持
    有具殺傷力手槍及子彈之人，如有栽贓槍彈推由被告沈榮文頂罪之情事，事涉違
    法情節重大，欲彼等承認栽贓而將實情供出，無異緣木求魚！綜稽上開被告沈榮
    文對於證人蔡連卿住宅位置、客廳擺設、家人生活情形之熟識情形，其供稱王金
    堂與蔡連卿有拿錢給伊之情節，核與證人王金堂供稱：曾在綽號「斜大」之蔡連
    卿住處看到被告沈榮文，並與蔡連卿各拿錢給被告沈榮文之情節相符，且被告沈
    榮文於借提返所時，確有存入一萬六千元之情事，相互參酌以觀，被告沈榮文於
    朴子分局借提當日如未帶往他處，而與他人有所接觸，則證人王金堂如何在蔡連
    卿住處看到被告沈榮文？若非有警察以外之人與被告沈榮文接觸，則被告沈榮文
    何以返回台中看守所時，身上有一萬六千元之現金存入？凡此，均足以證明證人
    林炳男等五人之供述均非真實，要難採信。
  5.綜合以上各情，被告沈榮文於八十六年七月十六日借提外出後，曾接觸警方人員
    以外之人即王金堂與蔡連卿，並收受彼二人之金錢，要可認定，而被告沈榮文與
    該二人並非熟識至友，何以該二人願給予被告沈榮文金錢，即非無疑，則被告沈
    榮文辯稱該二人給伊之金錢係作為頂替持有前開手槍及子彈罪之代價，即與情理
    無違，從而足以使本院產生合理懷疑前開扣案之ＳＭＩＴＨ＆ＷＥＳＳＯＮ廠之
    點三八手槍一把及制式子彈四顆，均非被告沈榮文所有。亦即由公訴人所提出之
    證據，其為訴訟上之證明，顯未達通常一般之人均不致有所懷疑，而得確信為真
    實之程度者，揆諸前揭說明，自難據為被告沈榮文持有前開槍彈有罪之認定。
  (三)綜上所述，並無積極證據足資證明被告沈榮文確持有前開具殺傷力之手槍、子彈
    ，自屬不能證明被告沈榮文此部分犯罪。原審就被告沈榮文此部分之犯行，疏未
    詳加審究，遽認成立持有具殺傷力之手槍及子彈罪，自有違誤。被告沈榮文上訴
    意旨就此部分否認犯罪而指摘原判決不當，為有理由，自應由本院將原判決此部
    分予以撤銷，本應另為無罪之諭知。惟公訴人認此與被告上開持槍擄人勒贖科刑
    部分（持槍部分）具連續犯關係，為裁判上一罪，不另為無罪之諭知，附此明
    。
據上論斷，應依刑事訴訟法第三百六十九條第一項前段、第三百六十四條、第二百九
十九條第一項前段、修正前槍砲彈藥刀械管制條例第七條第四項、第十一條第三項，
刑法第二條第一項前段、但書、第二項、第十一條前段、第二十八條、第五十五條、
現行刑法第三百四十七條第一項、第五十一條第五款、第三十七條第二項、第三十八
條第一項第一款，判決如主文。
本案經檢察官吳忠賢到庭執行職務。
中    華    民    國      九十四      年      一      月      十一      日
                                  臺灣高等法院臺南分院刑事第五庭
                                      審判長法官  楊    明    章
                                            法官  顏    基    典
                                            法官  沈    揚    仁
右正本證明與原本無異。
如不服本判決，應於判決送達後十日內向本院提出上訴狀，其未敘述理由者並應於提
出上訴狀後十日內向本院補提理由書（應附繕本)。
                                      法院書記官  李    梅    菊
中    華    民    國      九十四      年      一      月      十二      日
本判決論罪科刑法條全文：
修正前槍砲彈藥刀械管制條例第七條第四項：
  未經許可，無故持有、寄藏或意圖販賣而陳列第一項及第二項所列槍砲之一者，處
  一年以上七年以下有期徒刑。
槍砲彈藥刀械管制條例第十一條第三項：
  未經許可無故持有、寄藏或意圖販賣而陳列彈藥者，處三年以下有期徒刑。
刑法第三百四十七條
  意圖勒贖而擄人者，處死刑、無期徒刑或七年以上有期徒刑。
  因而致人於死者，處死刑、無期徒刑或十二年以上有期徒刑；致重傷者，處死刑、
  無期徒刑或十年以上有期徒刑。第一項之未遂犯罰之。
  預備犯第一項之罪者，處二年以下有期徒刑。
  犯第一項之罪，未經取贖而釋放被害人者，減輕其刑；取贖後而釋放被害
  人者，得減輕其刑。
附件：被害人丁○○於警訊、偵查、原審及本院歷次審理時之供述：
一、於警訊時指稱：八十六年四月十五日上午九時三十分許，在臺南縣麻豆監理站前
    ，乙○○夥同四名年約二十多歲之年青人開一部天王星之福特汽車，其中一位戴
    眼鏡掏出手槍（指被告戊○○），押他上他的汽車（車牌號ＴＬ－八八○三號）
    ，由共同被告乙○○開他的車，拿槍者坐後座他的右手邊，他坐後座中間，共同
    被告乙○○在他車上開口向他要三百七十萬元。從麻豆經學甲、水、義竹、布
    袋，走東石過溝路六腳．．．至鰲鼓一座橋約十二時三十分許停車，共同被告乙○○告訴他今日若沒有交出三百七十萬元，要將他推下去填海。於十二時四十分
    至一處地點門號寫漁港一四四號他們全部進去，共同被告乙○○要他打電話籌錢
    ，他以他的行動電話打電話至麻豆籌了五十萬元，即上ＵＱ－五九二八之汽車，
    往新港、溪口至大林交流道約定交錢，時間約十四時二十分到達。到大林交流道
    後即有部ＳＣ－三一一七號自小客車前來（經指認為湯士喜），該車來後乙○○
    與六腳鄉那二名年青人即駕ＵＱ－五九二八號自小客車離去，持槍者告訴湯士喜
    要找書局買本票，他們五人由湯士喜駕車至大林中正路書局買不到本票，後在大
    林市區繞買到本票，回大林交流道，時間約十五時，等他妹婿林福祥籌款過來，
    在等他妹婿時，拿槍者問湯士喜那裏有代書可以代寫「丁○○欠我們債務」。湯
    士喜說其有認識的，但湯士喜連絡不到代書。之後乙○○有打電話告知拿槍者可
    典當他的汽車，拿槍者即連絡（嘉義市○○○路振發汽車中古車買賣車行。約十
    五時二十分，他妹婿林福祥攜款前來，他下車取款，連他身上共五十一萬元，他
    趁他們不備時逃跑，遭其中一人將他推倒於地，錢及行動電話散落於地，他拾起
    行動電話繼續跑，該名年青人拾金錢，全部上湯士喜所開之汽車，迴轉往大林方
    向，並朝他開二槍未擊中後逃逸等語（見警訊卷即編號十二號第一頁至第三頁）
    。
二、於偵查中供稱：
  (一)「八十六年四月十五日上午九時三十分許，乙○○與戊○○及二名不詳姓名之男
    子，在台南縣麻豆監理站，以手槍強押我上我自己所有之自小客車（車號ＴＬ─
    八八０三號），押我到東石一座廟前，乙○○連絡另二人到廟前會合，其中一名
    就是現在警方請我指認之沈榮文，當時沈榮文和另一同來之男子叫我拿出新台幣
    陸佰萬元才要放我，我說沒有錢，他（沈榮文）叫我考慮、考慮，沈榮文就去開
    一部自小客車，車號ＵＱ─五九二八號至廟前後，將我押上該車，沈榮文開車，
    乙○○與另一名不詳姓名之男子和我同車前往雲林縣口湖鄉○○村○○路上他們
    三人叫我以我自己之行動電話調錢，說至少也要參佰萬元，之後，我說只調到伍
    拾萬元，車子剛好到下崙村的一條海溝，他們說如果調不到錢，就推我下海溝，
    後來我說大約可調到壹佰萬元（包括我銀行存款），他們說要到什麼地方交錢，
    我說高速公路嘉義或水上交流道下，他們沒有答應，後來我說大林交流道下他們
    就答應，車子就往大林交流道方向行駛，到達大林交流道時，乙○○交代戊○○
    在大林交流道等我家人拿錢來，拿到錢再連絡，之後，沈榮文、乙○○與另一名
    同車之不詳姓名男子就開ＵＱ─五九二八號自小客車先行離去。」（見八十六年
    度偵字第四九六六號卷第四十八頁背面至第四十九頁）。
  (二)「．．．到麻豆監理所戊○○拿出槍押住我，叫我坐後座中間，由乙○○開車，
    戊○○坐我右邊，另二人開一部車，自麻豆．．．東石方向行駛途中，乙○○有
    打電話回去說事情順利，並對我說賺錢很好賺，開口向我要三百七十萬元。到東
    石一間小廟的廟裡時，沈榮文和一個人騎腳踏車出現，說他借二百十萬元給乙○○向我買車，錢被輸掉，問我如何處理，叫我拿六百萬元出來，在廟裡有一少年
    打我，我說沒錢，他說沒錢也要調三百七十萬元，．．．沈榮文後來開ＵＱ─五
    九二八號奧迪車來，乙○○、戊○○、我、另一人上車，另二人開我的車，到口
    湖我騙已調到一百萬元要求到麻豆交錢，他們不要，我說到大林交流道交錢，他
    們說好，那天新港媽姐廟廟會，我們車從新港到大林交流道，約在下午二點二十
    分到達。．．．六個人都有去，乘二部車去，到大林時戊○○押我到我車上去坐
    ，沈榮文帶較年長的人先離去，戊○○說去找代書寫我欠他們錢的借據，到大林
    分駐所附近找書店買本票，但沒有買到，車又開到大林交流道，他們又叫三一一
    七號湯士喜所開的計程車來，押我坐上計程車往一墳地去，到墳地又說連絡代書
    來寫我欠他們錢，在墳地那邊等時，戊○○說把我的車牽去當掉，．．．計程車
    又開到大林交流道，途中一較胖的人自我身上拿走一萬伍仟元，還我伍仟元，林
    福祥來，拿伍拾萬元給我，．．．我趁他們不備之際，將錢砸向戊○○臉部，然
    後快跑開，戊○○向我開二槍．．．」等語（見八十六年度偵字第四九六六號卷
    第五三頁至第五六頁）。
三、於原審審理時供稱：
  (一)「八十六年四月十五日他到麻豆監理站時又打電話給我，．．．有乙○○、戊○○及另外二個我不認識，乙○○先和我說話，他們全部上我的車，載他們的天王
    星車先行開走，載他們的司機開走的。乙○○說要上我的車，說要我談事情，我
    也不知道他要談何事。是我開車，在監理站轉二圈，停在監理站附近，在車上時
    戊○○就拿出槍押我，叫我坐到後座，乙○○坐在前面，叫我下車乙○○開車，
    是戊○○叫我下車。」、「（他們有向你買車？）沒有向我買車」、「到東石三
    塊厝某廟時，沈榮文及另一位他稱「老大」的人我也不認識。他們都是下車打電
    話，我當時已感覺到他們是在綁票，我說：如果他們有欠錢，我可弄十幾萬給他
    們，乙○○笑笑說：他還不一定可以回去。．．．（在東石三塊厝），沈榮文告
    訴我，他們老大就是另一個和沈榮文一起來的人，有拿錢給乙○○說要向我買車
    ，我說我根本沒拿到錢，乙○○說他找不到我，他就把錢花掉、賭輸掉，乙○○
    就說要我負責。我也不知道為何要我負責，我想他們是以這個藉口要向我要錢。
    ．．．乙○○說我做贓車很好賺，要我拿六百萬元出來。我說我沒那麼多錢，他
    們就打我。．．．沈榮文用行動電話電池打我腳，．．．戊○○也是用我備用電
    池打我二、三下，乙○○沒打我，騎腳踏車那個人沒打我，他恐嚇我說：他和沈
    榮文要去上廁所，如果回來時我還沒考慮清楚，就不好了，他和沈榮文回去十幾
    分鐘，又開一台奧迪車回來。．．．乙○○、戊○○說要儘量湊到一百萬元，戊○○聽到我可以調到錢，很興奮的樣子。．．．從三塊厝到箔子寮路上，有人說
    如果沒錢要把我丟到海裏，是在車上說的經過橋時說的。．．．他們說如果沒有
    六百萬，也要湊個幾百萬給他們。路上一直降價，我沒說話。是乙○○自己算的
    ，說他們賠了三百七十萬，最少也要我籌到三百七十萬，在三塊厝到箔仔寮路上
    說的，是乙○○自己降價的，我說如果沒錢，我可以籌到一點錢，但他們都嫌太
    少。我說我只有七十萬，沒辦法了，是戊○○在大林交流道下時，有說要把我車
    拿去當。（從箔仔寮到大林交流道）是坐奧迪的車，有我、乙○○、沈榮文和沈
    榮文的另一個朋友，共有四個人。約在大林交流道交錢。我說我大哥在那附近開
    工廠，乙○○就叫我打電話向我大哥籌錢，我打電話問他，但他說他也沒錢，當
    時我大哥就覺得很奇怪。戊○○有問車行，車行說因我車有貸款，只能當到十萬
    元。乙○○和沈榮文、另一個沈榮文之朋友開奧迪車先走了。上我車後，戊○○
    打電話叫計程車，計程車來後，他們又叫我上計程車，把我車藏起來。上了計程
    車後，戊○○說要找代書簽本票、簽借據，說我欠他們錢，戊○○有到大林街上
    書局，在分駐所對面，買本票，不知道有無買到。但後來也沒找代書，也沒簽本
    票。．．．從大林市區回到大林交流道時，就是我妹婿快到時，乙○○有打他行
    動電話過來，乙○○叫我把電話拿給戊○○聽，戊○○說一下子就拿到錢。乙○○說要找我大哥籌錢。乙○○走後，戊○○才說要當我車，戊○○在電話中向乙○○說只能當十萬元，乙○○說十萬元也好。在大林交流道逛來逛去，．．．其
    中有一個人有拿走我身上現金二萬元，又還我五千元，有一個也有打我。我妹婿
    要把錢交給我時，戊○○緊跟在我後面，戊○○拿著一個袋子和槍，我妹婿說只
    有五十萬，我說不是有七十萬嗎？他說郭文保只能借我三十萬。我把錢拿在手上
    ，我向戊○○說我把錢交給你，你們放我走，我不會報警。我趁他在看錢不注意
    時，我用錢砸他，大喊搶。我一直跑，跑到對面黑人巴士站。．．．戊○○開
    二槍，我當時是躲在標緻汽車旁邊．．．，戊○○是在馬路的對面開槍的。」等
    語（見原審卷第二宗第三五五頁至第三六三頁）。
  (二)「（沈榮文有到箔仔寮？）今天看沈榮文，好像不是他去的。」、「（沈榮文、
    戊○○有恐嚇你？）沒有。」、「（誰到箔仔寮？）乙○○、戊○○和另外二個
    年青人去箔仔寮，和沈榮文一起騎腳踏車一起到廟口的那個人也有去。」、「（
    沈榮文有去？）好像沒有。」、「（你從東石廟口走時坐誰的車？）應該是坐我
    的車。」、「（沈榮文有說他針對乙○○，叫你不要怕？）是。沈榮文有這樣說
    。『阿勇』和乙○○有說要調錢還他們二人，說我騙他們，害他們賠錢。」、「
    （從廟口離開坐誰的車？）應該是我的車，有我、戊○○和另外二人。」等語（
    詳原審卷第二宗第三七七頁至第三七九頁背面）。
  (三)「（沈榮文到廟口？）乙○○向我要六百萬時，沈榮文還未到場，在到廟口之前
    ，乙○○都未向我要六百萬，是到廟口才有向我要六百萬。」、「（偵查中是否
    有說沈榮文向你要三百七十萬？）應該是阿勇，是乙○○和阿勇一直降價，降到
    三百七十萬，當時沈榮文在旁邊。．．．乙○○先開口要六百萬，我說那麼多錢
    ，阿勇用電話電池打我，阿勇和乙○○才降到三百七十萬。」、「（坐何車離開
    ？）坐沈榮文的車到箔仔寮，那裡也是下崙。沈榮文開奧迪車，有我、阿勇、乙○○、沈榮文共乘，開到下崙，經過某橋時，阿勇說要推我到海裡去。」、「（
    阿勇如何說？）阿勇說有拿錢交給我買車，但我說我沒拿到錢，他就打我，他要
    我還錢，阿勇說有投資車行，錢被乙○○拿去了，乙○○向阿勇說錢賭輸掉了，
    這也要我負責。」、「（為何坐奧迪車？）阿勇和沈榮文騎車回去，叫我考慮清
    楚，否則要對我不利。他們再回來就開奧迪的車，是乙○○叫我上奧迪的車。．
    ．．戊○○和乙○○帶來的二個人坐我的車。．．．在廟口，沈榮文說有拿錢給
    乙○○要向我買車，我說我被關四個月，沒有拿到錢。沈榮文說他不針對我，沈
    榮文沒有為難我，也沒有對我如何。．．．他說他會找乙○○要，沈榮文沒向我
    要錢。．．．沈榮文應只向我對質是否把錢交給乙○○，應該無共犯關係。和我
    對質乙○○有無再交錢給我。」等語（詳原審卷第二宗第三九０頁背面至三九四
    頁）。
四、於本院上重訴審供稱：
  (一)「．．．車子就到東石鄉某廟口，沈榮文、吳阿通就共騎一輛腳踏車前來，此時
    約上午十點多，其中坐在我旁邊不詳姓名二十多歲男子說：乙○○向我的老大要
    向我買車問我為何沒有交車，我向他說乙○○有打電話說要買車但沒有找我，也
    沒拿錢，吳阿通問他錢他說賭博輸光了，乙○○說要我處理，吳阿通說我做這行
    好賺不是一百五十萬元可以解決，我看到戊○○有拿槍出來，所以我說由我來處
    理，然後乙○○開口叫我拿六百萬元出來才要放人，乙○○叫我打我自己行動電
    話給我朋友吳茂良要向他借錢，．．．他說沒有錢，戊○○、沈榮文聽了不高興
    拿我行動電話裝電池一端打我前胸、頭部及右前小腿，那二個姓名不詳男子坐在
    我旁邊那人與戊○○有打我，吳阿通也以空手打我。」、「（為何警訊講乙○○
    開口要你交付三百七十萬元，現在說六百萬元？）是要到東石鄉廟前要求六百萬
    元，因我沒辦法借到此金額，後來開往雲林縣途中乙○○說如找不到就三百七十
    萬元，我跟他們說也沒有辦法借到。」等語（見本院上重訴卷第一宗第一六一頁
    、第一六二頁正面）。
  (二)「（你們改坐這部奧迪車？）是的，沈榮文開車，吳阿通坐駕駛座旁，乙○○坐
    後座左邊，我坐右邊，戊○○與另二名不詳之人開我車子尾隨在後，往雲林縣方
    向行駛，途中叫我一直打行動電話向人借錢，我說只有借到將近一百萬元，後來
    在雲林縣口湖鄉下崙沈榮文朋友家，他也叫我向朋友聯絡，．．．」等語（本院
    上重訴卷第一宗第一六二頁背面）。
五、於本院上重更一審時供稱：
  (一)「（沈榮文及吳阿通有沒有委託乙○○向你購買ＢＭＷ七字型拼裝車？）我不知
    道，事情發生後乙○○才告訴我，說他有向他們拿錢。」、「（八十六年四月十
    五日上午九時乙○○和戊○○有沒有到臺南縣麻豆鎮麻豆監理站和你見面？）有
    。」、「（誰約你到那裡去的？）乙○○。」、「（當時戊○○是不是攜帶具有
    殺傷力捷克制式手槍一把及子彈？）我只看見他槍出來，子彈幾顆我不知道。」
    、「（問：除了乙○○、戊○○以外還有幾個人去？）還有三個。」、「（這三
    個人的姓名你知道嗎？）不知道，都是年輕人。」、「（沈榮文有沒有去？）沒
    有。」、「（除了乙○○及戊○○到底是二個還是三個？）二個人差不多二十歲
    左右。」、「（他們是從什麼地方去的？）我不知道，乙○○是前一天晚上打電
    話給我。」、「（他們到麻豆監理站找你是八十六年四月十五日還是同年月十日
    ？）應該是四月十五日。」、「（當天沈榮文有沒有押你到什麼地方去？）那天
    看見他是在嘉義縣東石鄉的一個廟口。」、「（是誰押你到嘉義縣東石鄉的廟？
    ）是乙○○押我去的。」、「（和你同車的還有什麼人？）戊○○和二位年輕人
    。」、「（問：你們從麻豆監理站到嘉義縣東石鄉廟口時有經過什麼地方？）從
    麻豆開車經過學甲、北門、義竹往布袋然後過去東石鄉。」、「（沈榮文有沒有
    押你到別的地方？）那時要我上車時，是乙○○和吳阿通及沈榮文坐一部車子過
    去雲林縣的樣子。」、「（你不是說乙○○開車還有戊○○及二位不詳姓名的人
    載你到東石鄉廟口那邊，為什麼又說乙○○和吳阿通及沈榮文坐一部車子到雲林
    縣那裡？）沈榮文是在嘉義縣東石鄉廟口那裡才出來，沈榮文及吳阿通問乙○○
    有沒有拿錢向我買車子。」、「（乙○○及戊○○及其他不詳姓名男子將你載到
    東石鄉廟口那裡，是不是押你去的？）那時我在車上，他們有三、四個人，我也
    不敢反抗。」、「（你是不是同意跟他們去的？）那時是乙○○要我過去的，我
    在麻豆那裡有說我要回去處理生意，但是乙○○他不讓我回去。」、「（戊○○
    有沒有講什麼？）時間久了，我忘了。」、「（到東石鄉廟口沈榮文和吳阿通有
    沒有去？）乙○○到廟口時，才叫他們二個人出來。」、「（沈榮文及吳阿通有
    沒有叫你拿出新台幣六百萬元，才要放你？）那不是沈榮文講，是乙○○講的。
    」、「（你在警訊為什麼說是沈榮文及另一名男子叫你拿出新台幣六百萬元才要
    放你？）那時剛發生沒有多久，可能是第一印像看到沈榮文才講的，但是上次作
    證時我就有說是乙○○講的。」、「（後來沈榮文是不是開ＵＱ─五九二八號奧
    迪車子在廟口那裡將你押上該車，由沈榮文開車，乙○○與另一位不詳姓名男子
    和你同車，開往雲林縣口湖鄉○○村○○路上他們三人是不是叫你用你的行動電
    話調錢，說至少要三百萬元，你說只調到五十萬元，車子剛好到下崙村一條海溝
    ，他們說如果調不到錢，就要推你下海溝，後來你說大約可以調到一百萬元？）
    有，那時是乙○○坐在後面，我也坐在後面，吳阿通坐在駕駛座旁邊，印像（象
    ）中不知道是乙○○還是吳阿通講的。」、「（和你們到雲林縣口湖鄉下崙村另
一位不詳姓名者是不是吳阿通？）對。」、「（你說大約可以調到一百萬元時，
    他們有沒有說要到那裡去交款？）是乙○○問我怎樣交錢給他們，我說要到麻豆
    到那裡交錢，乙○○說不要，要我連絡家人送到嘉義縣大林交流道去給他們。」
    、「（沈榮文及吳阿通在嘉義縣東石鄉廟口那裡，是不是先開車離開了？）沒有
    ，那是在大林交流道那裡沈榮文、乙○○、吳阿通才離開的。」、「（在大林交
    流道那裡，誰等你要拿錢？）戊○○及另外二位不詳姓名年輕人。」、「（戊○○及另外二位不詳姓名年輕人怎麼知道在交流道拿錢？）那時是我和沈榮文一部
    車子，乙○○不知道和誰講，在那邊等我家人拿錢過去。」、「（戊○○和另外
    二位不詳姓名年輕人有沒有你們到雲林縣口湖鄉下崙村那裡？）有，都一起去，
    戊○○和另外二名不詳姓名年輕人開我的車子。」等語（見本院更一卷第二宗第
    一０五至一一０頁）。
  (二)「（你和戊○○及二不詳姓名人是不是坐一輛車到大林交流道？）對。」、「（
    你在大林交流道候交款時，是不是有一位不詳姓名人從你身上搶走一萬五千元？
    ）對。」、「（這位不詳姓名人取走一萬五千元後，交給誰？）本來是拿二萬元
    ，交給不詳姓名人後，另一位私底下還給我五千元。」、「（這一萬五千元，後
    來誰分得？）不知道。」等語（見本院更一卷第二宗第一四二至一四三頁）。
  (三)「（你被押去嘉義縣東石某廟時及雲林縣途中是不是乙○○向你開口要錢？）在
    麻豆上車以後就沒有講話了，到了東石廟口我記得有人跟我講，說他蓋了一間鐵
    厝賠了好幾百萬元，那時我才剛交保，有人講說他拿錢給乙○○，看這件事要如
    何處理。」等語（見本院更一卷第二宗第一七六頁）。
六、於本院上重更二審調查時供稱：
  (一)「（案發日在何地被押走？）當時是乙○○打電話要我在麻豆監理站門口會合，
    到達時就有四人押走我，其中有一位戴眼鏡者拿槍，就是戊○○，他們要押我走
    時，乙○○說他之前與我聯絡買車的事宜，所以打電話給我是要跟我見面，押走
    我時是由乙○○開我的車，中途乙○○有打電話約人，但打給何人我不知道，後
    來把我帶到東石鄉的一間廟。（說要給乙○○三百七十萬元是在何處所說？）是
    到達東石鄉廟口的時候所說，是在另二位尚未到達前說的。（為何以前說是從麻
    豆監理站至東石廟口的車上答應給乙○○三百七十萬元？）當時他們沒說要向我
    要錢。（是否曾經表示在往鰲鼓工業區經過一座橋有停下來，乙○○表示如果不
    交出三百七十萬元，要把你推下填海？）那是在離開東石鄉廟要前往泊子寮的路
    上停下來說的。（後來另二位到達廟口者是否為沈榮文及「阿勇」？）是的。（
    沈榮文及「阿勇」為何會到該地？）我不知道。（沈榮文及「阿勇」二人到達時
    有何人對你說何話？）我記得有一人說：拜託乙○○向你買車，乙○○與你聯絡
    你都不理，害他把錢花光，但是何人所說我不記得了。（是何人說二百一十萬元
    被乙○○賭博輸掉？）是「阿勇」說的。（沈榮文有無說何話？）他說把錢交給
    乙○○買車，但錢被他花掉，沈榮文又說要去送茶葉，後來他們就去開車，把沈
    榮文的茶葉送去泊子寮。（將你自三塊厝帶走，是要帶往何處？）他們說要去送
    茶葉，乙○○要我坐在沈榮文與吳阿通開出的奧迪車子，戊○○開我的車，坐另
    外二位年輕人在後面跟著。（當時你坐在何位？）我坐在後面，旁邊坐乙○○，
    由沈榮文開車，吳阿通坐在他旁邊，開去送茶葉，在路上吳阿通與乙○○要我籌
    三百七十萬元，後來我向他們說只能籌到一佰萬元。（是否在檢察官偵查中表示
    在廟口時沈榮文與吳阿通要你拿出五百萬元，才能放你走，有何意見？）當時是
    乙○○、吳阿通、沈榮文說他們賠了將近六百萬元，乙○○說我做汽車買賣，很
    好賺，要我拿出六百萬元才肯放我。（為何在偵查中表示是沈榮文與吳阿通所說
    ？）不是他們說的。（三百七十萬元是在六百萬元之前或是之後所說？）是在六
    百萬元之後所說，當時乙○○及吳阿通都有說。（與他們有無債務糾紛？）沒有
    。（有無向他們收取買車訂金？）沒有。（為何會押你要錢？）以前我有贓物罪
    與乙○○在台南監獄同房，他向我說出獄後是否還要再做汽車買賣，我說要，當
    時我並沒有留電話給他，是事後他向我朋友打聽出來我的處所，才說要向我買車
    。（曾經表示有一萬五千元被拿走，實際是多少金錢？）是在大林交流道等送錢
    過來時，我原本身上有二萬元，其中一位不知姓名者，自我口袋拿走我二萬元，
    另一位不詳姓名者還我五千元坐車，所以實際被拿走一萬五千元。（為何當時沒
    有反抗？）因當時他們押我坐在我自己車子的後座，我車子是兩門的。（原來坐
    奧迪車子為何後來坐你自己的車子？）因為車子在大林交流道時，乙○○說他們
    要先回去，要戊○○把我押回去自己車子等。（自泊子寮到大林交流道坐何人的
    車？）坐沈榮文的車。（沈榮文與吳阿通為何會到大林交流道？）我不知道。（
    向妹婿表示帶多少錢過來？）一百萬元，後來只送五十萬元過來。（另二位年輕
    人年齡？）約二十歲初。（五十萬元交給何人？）戊○○。（五十萬元有無分給
    何人？）我要將五十萬元交給他時，將錢砸向戊○○，以後他們如何分我不清楚
    。（被押走及至離開時是何時？）被押走約是早上九點多，逃離時下午三點多左
    右。（有無人打你？）在廟口是吳阿通及戊○○打我，吳阿通是打我胸部，吳阿
    通另又拿行動電話打我，把行動電話之電池打壞了。（對在警訊中所言有何意見
    ？）乙○○也有打我，他是以拳頭打我的。（與吳阿通、乙○○、沈榮文、戊○○有無債權債務糾紛？）都沒有。我只與乙○○認識，因我們在台南監獄同房約
    一個禮拜。（為何乙○○表示與你有蓋工廠投資款之糾紛？）沒有這回事，都是
    他自己在說的，乙○○因蓋工廠賠錢，也是他自己打電話說要我投資，又說他工
    廠已經蓋好，我與他並沒有投資及車款的糾紛。．．．【以下為選任辯護人直接
    詰問證人。】（沈榮文到廟口時有無提到車款問題？）他有說他拿錢給乙○○買
    車子的事情。（當天沈榮文是否要與你對質，談乙○○是否有將車款交給你？）
    有的，當天他問我乙○○有無將車款交給我。（有無向他解釋情形？）我有向他
    說我沒有拿到乙○○的錢，當時沈榮文不太高興一直看著乙○○，說我再問乙○○，乙○○說他把錢都花光了。（沈榮文有無說他只針對乙○○，要你不用害怕
    ？）沈榮文問我後，就與乙○○不太愉快，他與另一位將五千元交給我的人，都
    沒有向我表示要錢的事情。（為何在原審中曾經說沈榮文有對你說只針對乙○○
    ，要你不用害怕？）我是有這麼說。（自東石廟口要離開時是搭何車？）是搭奧
    迪的車子。（問：在原審為何表示自東石廟口離開是搭自己車子？）我是說自東
    石廟口開始是坐奧迪的車子，後來過橋時，就是在橋的時候乙○○說如果我不拿
    三百七十萬元時才坐我的車子，坐我車子只有一小段路，以後都是坐奧迪的車子
    。」等語（見本院更二卷第二宗第八頁至十八頁）。
  (二)「（丁○○與乙○○有無投資工廠之糾紛？）我是要乙○○幫我找土地，但他一
    直沒有回應，後來他打電話給我，要我去看土地，但我沒有去看，並沒有要他在
    土地上蓋鐵厝，也沒有與他談投資的事情。」等語（見本更二卷第二宗第三十一
    頁、三十二頁）。
